
# Data

## Watervlakken

We maken gebruik van de watervlakkenlaag versie 2020.

```{r}
watersurfaces <- read_watersurfaces()
```



```{r}
sampleframe_2016_orig <- read_sf("../data/sampleframe/version2016/poelkikker steekproefkader.shp", crs = 31370) 

sampleframe_2016 <- sampleframe_2016_orig %>%
  st_join(select(watersurfaces, polygon_id)) %>%
  mutate(element_id = 1:nrow(sampleframe_2016_orig),
    within_watersurface = !is.na(polygon_id)) 
           
```

## Waarnemingen.be data 2021

### Dataverkenning

```{r}
distribution_data_2021_orig <- read_excel("../data/distributiondata/version2021/INBODATAVR-268_Hei_en_Poelkikker_wbe_VL_Dump20210201.xlsx")

#unique(distribution_data_2021_orig$status)

distribution_data_2021 <- distribution_data_2021_orig %>%
  filter(naam_nl == "Poelkikker") %>%
  select(id, naam_nl, datum, aantal, gedrag, methode, kleed, geslacht,  x, y, precisie, status, bijzonderheden) %>%
  mutate(datum = as.Date(datum),
         jaar = year(datum),
         gedrag = str_to_lower(gedrag),
         kleed = str_to_lower(kleed),
         geslacht = str_to_lower(geslacht),
         status_summary = ifelse(str_sub(status, 1, 11) == "Goedgekeurd", "goedgekeurd",
                                 str_to_lower(status)))

```

Onderstaande tabel geeft een overzicht van de waarnemingen in de dataset.

```{r}
overview <- distribution_data_2021 %>%
  group_by(gedrag, kleed, geslacht) %>%
  summarise(aantal_totaal = sum(aantal),
            n_records = n()) %>%
  ungroup()

overview %>%
  kable() %>%
  kable_styling() %>%
  collapse_rows(c(1,2), target = 1)
```

Onderstaande figuur geeft de verdeling van het aantal waarnemingen over de jaren.

```{r}
distribution_data_2021 %>%
  ggplot(aes(x = jaar)) +
  geom_bar()
  
```



```{r, cache = FALSE}
provincies <- read_admin_areas(dsn = "provinces") %>%
  select(provincie = name)

populatie_wvl <- read_sf("../data/distributiondata/poelkikker_populaties_west_vlaanderen.shp") %>%
  select(area_name) %>%
  st_transform(crs = 31370)

namen_wvl <- str_c(populatie_wvl$area_name, collapse = ", ")

```

### Selectie waarnemingen

We selecteren de waarnemingen:

+ vanaf 2000
+ met precisie kleiner dan 500 meter
+ die goedgekeurd zijn

We selecteren geen waarnemingen:

+ in Oost-Vlaanderen
+ buiten de gekende populaties in West-Vlaanderen: `r namen_wvl`

```{r}
distribution_data_sf <- distribution_data_2021 %>%
  st_as_sf(coords = c("x", "y"), crs = 31370) %>%
  st_join(provincies) %>%
  st_join(populatie_wvl) %>%
  filter(provincie != "Oost-Vlaanderen") %>%
  filter(!(provincie == "West-Vlaanderen" & is.na(area_name))) %>%
  filter(status_summary == "goedgekeurd") %>%
  filter(jaar >= 2000) %>%
  filter(precisie < 500)

distribution_data_all_sf <- distribution_data_2021 %>%
  st_as_sf(coords = c("x", "y"), crs = 31370) %>%
  mutate(label = str_c(id, status, aantal, datum, str_c(collapse = "; ")))
```




```{r, eval = FALSE}
distribution_data_all_sf %>%
  st_transform(crs = 4326) %>%
  leaflet() %>%
  addTiles() %>%
  addPolygons(data = st_transform(populatie_wvl, 4326)) %>%
  addMarkers(popup = ~label) %>%
  leaflet.extras:: addFullscreenControl()
``` 


# Automatische selectie watervlakken steekproefkader



```{r}

poelkikker_buffer <- distribution_data_sf %>%
  select(id) %>%
  st_buffer(dist = 1000) 

watersurfaces_poelkikker_buffer <- watersurfaces %>%
  st_join(poelkikker_buffer) %>%
  filter(!is.na(id)) %>%
  st_drop_geometry() %>%
  distinct(polygon_id)

watersurfaces_poelkikker_buffer_sf <- watersurfaces %>%
  filter(polygon_id %in% watersurfaces_poelkikker_buffer$polygon_id)

watersurfaces_buffer_25 <- watersurfaces_poelkikker_buffer_sf %>%
  st_buffer(25) %>%
  select(polygon_id)

watersurfaces_buffer_100 <- watersurfaces_poelkikker_buffer_sf %>%
  st_buffer(100) %>%
  select(polygon_id)

watersurfaces_buffer_1000 <- watersurfaces_poelkikker_buffer_sf %>%
  st_buffer(1000) %>%
  select(polygon_id)
  
watersurfaces_met_poelkikker <- watersurfaces_buffer_25 %>%
  st_join(distribution_data_sf) %>%
  st_drop_geometry() %>%
  filter(!is.na(id)) %>%
  group_by(polygon_id) %>%
  summarise(n_wnm = sum(!is.na(id)),
            aantal = sum(aantal),
            voortplanting = any(kleed %in% c("larve", "ei", "juveniel")),
            kleed = str_c(unique(kleed), collapse = ", "),
            min_jaar = min(jaar, na.rm = TRUE),
            max_jaar = max(jaar, na.rm = TRUE),
            goedgekeurd = any(status_summary == "goedgekeurd")) %>%
  ungroup()

watersurfaces_met_poelkikker_sf <- watersurfaces %>%
  inner_join(watersurfaces_met_poelkikker, by = "polygon_id")

selectie_poelen_met_wnm <- watersurfaces_met_poelkikker_sf %>%
  filter(n_wnm >= 2) %>%
  filter(max_jaar >= 2000) %>%
  mutate(buffersize = 25)
  
wnm_poelkikker_in_watersurface <- distribution_data_sf %>%
  st_join(watersurfaces_buffer_25) %>%
  filter(!is.na(polygon_id)) %>%
  st_drop_geometry() %>%
  group_by(id, datum, jaar, aantal, gedrag, kleed, precisie, bijzonderheden, status) %>%
  summarise(polygon_ids = str_c(polygon_id, collapse = "; ")) %>%
  ungroup()

wnm_poelkikker_in_watersurface_selectie <- distribution_data_sf %>%
  st_join(select(selectie_poelen_met_wnm, polygon_id)) %>%
  filter(!is.na(polygon_id)) %>%
  st_drop_geometry() %>%
  group_by(id, datum, jaar, aantal, gedrag, kleed, precisie, bijzonderheden, status) %>%
  summarise(polygon_ids = str_c(polygon_id, collapse = "; ")) %>%
  ungroup()

watersurfaces_met_poelkikker_buffer100 <- distribution_data_sf %>%
  filter(! id %in% wnm_poelkikker_in_watersurface_selectie$id) %>%
  group_by(id) %>%
  mutate(distance = min(st_distance(geometry, selectie_poelen_met_wnm))) %>%
  ungroup() %>%
  st_join(watersurfaces_buffer_100) %>%
  filter(!is.na(polygon_id)) %>%
  filter(!polygon_id %in% selectie_poelen_met_wnm$polygon_id) %>%
  st_drop_geometry() %>%
  group_by(polygon_id) %>%
  summarise(distance = min(distance), 
            n_wnm = sum(!is.na(id)),
            aantal = sum(aantal),
            voortplanting = any(kleed %in% c("larve", "ei", "juveniel")),
            kleed = str_c(unique(kleed), collapse = ", "),
            min_jaar = min(jaar, na.rm = TRUE),
            max_jaar = max(jaar, na.rm = TRUE),
            goedgekeurd = any(status_summary == "goedgekeurd")) %>%
  ungroup()

watersurfaces_met_poelkikker_buffer100_sf <- watersurfaces %>%
  inner_join(watersurfaces_met_poelkikker_buffer100, by = "polygon_id")

selectie_poelen_met_wnm_buffer100 <- watersurfaces_met_poelkikker_buffer100_sf %>%
  filter(max_jaar >= 2000) %>%
  filter( n_wnm >= 2)  %>%
  filter(drop_units(distance) >= 100) %>%
  mutate(buffersize = 100)

wnm_poelkikker_in_watersurface_buffer100 <- distribution_data_sf %>%
  filter(!id %in% wnm_poelkikker_in_watersurface$id) %>%
  st_join(watersurfaces_buffer_100) %>%
  filter(!is.na(polygon_id)) %>%
  st_drop_geometry() %>%
  group_by(id, datum, jaar, aantal, gedrag, kleed, precisie, bijzonderheden, status) %>%
  summarise(polygon_ids = str_c(polygon_id, collapse = "; ")) %>%
  ungroup()

wnm_poelkikker_in_watersurface_buffer100_selectie <- distribution_data_sf %>%
  st_join(watersurfaces_buffer_100) %>%
  filter(!is.na(polygon_id)) %>%
  filter(polygon_id %in% selectie_poelen_met_wnm_buffer100$polygon_id) %>%
  st_drop_geometry() %>%
  group_by(id, datum, jaar, aantal, gedrag, kleed, precisie, bijzonderheden, status) %>%
  summarise(polygon_ids = str_c(polygon_id, collapse = "; ")) %>%
  ungroup()


# wnm_poelkikker_in_watersurface_buffer100_selectie <- distribution_data_sf %>%
#   st_join(select(selectie_poelen_met_wnm_buffer100, polygon_id)) %>%
#   filter(!is.na(polygon_id)) %>%
#   st_drop_geometry() %>%
#   group_by(id, datum, jaar, aantal, gedrag, kleed, precisie, bijzonderheden, status) %>%
#   summarise(polygon_ids = str_c(polygon_id, collapse = "; ")) %>%
#   ungroup()

wnm_poelkikker_in_watersurface_buffer1000 <- distribution_data_sf %>%
  filter(!id %in% wnm_poelkikker_in_watersurface_selectie$id) %>%
  filter(!id %in% wnm_poelkikker_in_watersurface_buffer100_selectie$id) %>%
  group_by(id) %>%
  mutate(distance = min(st_distance(geometry, selectie_poelen_met_wnm)),
         distance_buffer100 = min(st_distance(geometry, selectie_poelen_met_wnm_buffer100))) %>%
  ungroup() %>%
  st_join(watersurfaces_buffer_1000) %>%
  filter(!is.na(polygon_id)) %>%
  st_drop_geometry() %>%
  group_by(id, datum, jaar, aantal, gedrag, kleed, precisie, bijzonderheden, status, distance, distance_buffer100) %>%
  summarise(polygon_ids = str_c(polygon_id, collapse = "; ")) %>%
  ungroup()


```

```{r, eval = FALSE}
distribution_data_sf %>%
  st_transform(crs = 4326) %>%
  mutate(new = jaar >= 2016,
         label = str_c("id = ", id, ";aantal = ", aantal, "; kleed = ", kleed, "; geslacht = ", geslacht, "; jaar = ", jaar, "; precisie = ", precisie, "; status = ", status_summary)) %>%
  leaflet() %>%
  addTiles() %>%
  addPolygons(data = st_transform(watersurfaces_poelkikker_buffer_sf, crs = 4326)) %>%
  addCircleMarkers(color = ~ifelse(new, "green", "blue"), label = ~label) %>%
  addMarkers(data = st_transform(sampleframe_2016, crs = 4326)) %>%
  leaflet.extras:: addFullscreenControl()

```


```{r}

selectie_poelen_steekproefkader_centroid <- bind_rows(selectie_poelen_met_wnm,
                                             selectie_poelen_met_wnm_buffer100) %>%
  st_centroid()

selectie_poelen_steekproefkader <- bind_rows(selectie_poelen_met_wnm,
                                             selectie_poelen_met_wnm_buffer100)

wnm_nakijken <- wnm_poelkikker_in_watersurface_buffer1000 %>%
  filter(drop_units(distance) >= 1000) %>%
  filter(drop_units(distance_buffer100) >= 1000) %>%
  filter(jaar >= 2000)

```

We selecteren in de eerste plaatst de watervlakken die:

+ minstens twee goedgekeurde waarnemingen bevatten binnen een buffer van 25m rond het watervlak
  + waarvan de meest recente waarneming van 2000 of recenter dateert

Van de `r nrow(distribution_data_sf)` waarnemingen liggen er `r nrow(wnm_poelkikker_in_watersurface)` (`r round(nrow(wnm_poelkikker_in_watersurface)/nrow(distribution_data_sf)*100, 0)` %) binnen een buffer van 25m rond de watervlakkenlaag.

Er voldoen `r nrow(selectie_poelen_met_wnm)` watervlakken aan bovenstaande voorwaarden.

Daarnaast selecteren we nog watervlakken die

+ minder dan 2 waarnemingen bevatten binnen een buffer van 25m rond het watervlak maar wel minstens twee goedgekeurde waarnemingen binnen een buffer van 100 m
  + waarvan de meest recente waarneming van 2000 of recenter dateert
+ de watervlakken liggen minsten op 100 m afstand van een van de reeds geselecteerde watervlakken

Van de `r nrow(distribution_data_sf)` waarnemingen liggen er `r nrow(wnm_poelkikker_in_watersurface) + nrow(wnm_poelkikker_in_watersurface_buffer100)` (`r round((nrow(wnm_poelkikker_in_watersurface) + nrow(wnm_poelkikker_in_watersurface_buffer100))/nrow(distribution_data_sf)*100, 0)` %) binnen een buffer van 100 m rond de watervlakkenlaag.

Op deze manier selecteren we bijkomend `r nrow(selectie_poelen_met_wnm_buffer100)` watervlakken.

Ten slotte zijn er een aantal waarnemingen die:

+ binnen een buffer van 100m tot 1000m gelegen zijn rond de watervlakken
+ meer dan 1000m verwijderd zijn van een al geselecteerde watervlak
+ van 2015 of recenter dateren

Dit zijn punten die manueel nagekeken moeten worden en potentieel nog kunnen opgenomen worden in het steekproefkader.

# Manuele controle

Op basis van een visuele controle en expertkennis over de verspreiding van de Poelkikker worden:

+ een aantal geselecteerde watervlakken geschrapt
+ een aantal niet geselecteerde watervlakken toegevoegd
+ een aantal watervlakken aangemaakt rond waarnemingen die niet in de buurt liggen van watervlakken uit de watervlakkenlaag

```{r}
controle <- read.csv2("../data/REVISIE Jeroen v4.csv")

watervlakken_schrappen <- controle %>%
  filter(lot == "schrappen") %>%
  select(polygon_id = watervlak, lot, reden)

watervlakken_toevoegen <- controle %>%
  filter(lot == "toevoegen") %>%
  select(polygon_id = watervlak, reden) %>%
  filter(!is.na(polygon_id)) %>%
  filter(!polygon_id %in% selectie_poelen_steekproefkader$polygon_id)

watervlakken_toevoegen_polygonen <- watersurfaces_poelkikker_buffer_sf %>%
  inner_join(watervlakken_toevoegen, by = "polygon_id") %>%
  select(polygon_id, hyla_code, area_name, reden)

watervlakken_aanmaken_id <- controle %>%
  filter(is.na(watervlak)) %>%
  mutate(id = as.numeric(str_remove(reden, "bij waarneming ID "))) %>%
  select(id, reden)
  
watervlakken_aanmaken_centroid <- distribution_data_sf %>%
  inner_join(watervlakken_aanmaken_id, by = "id") %>%
  mutate(polygon_id = str_c("wnm_id_", id)) %>%
  select(polygon_id, reden)

watervlakken_aanmaken_polygonen <- watervlakken_aanmaken_centroid %>%
  st_buffer(dist = 5) %>%
  st_cast("MULTIPOLYGON") %>%
  rename(geom = geometry)

selectie_poelen_steekproefkader_controle <- selectie_poelen_steekproefkader %>%
  select(polygon_id, hyla_code, area_name, n_wnm, buffersize, min_jaar, max_jaar) %>%
  mutate(reden = "automatische selectie") %>%
  filter(!polygon_id %in% watervlakken_schrappen$polygon_id) %>%
  bind_rows(watervlakken_toevoegen_polygonen) %>%
  bind_rows(watervlakken_aanmaken_polygonen) %>%
  group_by(polygon_id, hyla_code, area_name, n_wnm, buffersize, min_jaar, max_jaar, reden) %>%
  summarise(n_polygonen = n()) %>%
  ungroup()

check <- selectie_poelen_steekproefkader %>%
  st_drop_geometry() %>%
  group_by(polygon_id) %>%
  mutate(n = n()) %>%
  ungroup() %>%
  filter(n > 1)

selectie_poelen_steekproefkader_centroid <- st_centroid(selectie_poelen_steekproefkader_controle)
```



# Resultaat

Onderstaande figuur toont:

+ de centroïden van de geselecteerde watervlakken (markers)
+ de geselecteerde watervlakken (groene polygonen) en andere watervlakken binnen een buffer van 250 m rond de waarnemingen
+ de individuele waarnemingen (cirkels)

```{r}

poelkikker_buffer250 <- distribution_data_sf %>%
  select(id) %>%
  st_buffer(dist = 250) 

watersurfaces_poelkikker_buffer250 <- watersurfaces %>%
  st_join(poelkikker_buffer250) %>%
  filter(!is.na(id)) %>%
  st_drop_geometry() %>%
  distinct(polygon_id)

watersurfaces_poelkikker_buffer250_sf <- watersurfaces %>%
  inner_join(watersurfaces_poelkikker_buffer250, by = "polygon_id") %>%
  mutate(color_show = ifelse(polygon_id %in% selectie_poelen_steekproefkader_centroid$polygon_id, "green", "red"))

distribution_data_show_sf <- distribution_data_sf %>%
  st_transform(crs = 4326) %>%
  mutate(to_check = id %in% wnm_nakijken$id,
         label = as.character(id))

# distribution_data_sf %>%
#   st_transform(crs = 4326) %>%
#   mutate(to_check = id %in% wnm_nakijken$id,
#          label = str_c("id = ", id, ";aantal = ", aantal, "; kleed = ", kleed, "; geslacht = ", geslacht, "; jaar = ", jaar, "; precisie = ", precisie, "; status = ", status_summary)) %>%
#   leaflet() %>%
#   addTiles() %>%
#   addPolygons(data = st_transform(watersurfaces_poelkikker_buffer100_sf, crs = 4326), label = ~polygon_id, color = ~color_show) %>%
#   addCircleMarkers(color = ~ifelse(to_check, "orange", "blue"), label = ~label) %>%
#   addMarkers(data = st_transform(selectie_poelen_steekproefkader_centroid, crs = 4326, label = ~polygon_id)) %>%
#   leaflet.extras:: addFullscreenControl()

```


```{r}

selectie_poelen_steekproefkader_centroid_show <- selectie_poelen_steekproefkader_centroid %>%
  st_transform(4326) %>%
  mutate(methode = ifelse(reden == "automatische selectie", "automatisch", "manueel"))

shared <- SharedData$new(selectie_poelen_steekproefkader_centroid_show)

bscols(
  filter_slider(id = "max_jaar",label =  "Maximum jaar wnm", sharedData = shared, column =  ~max_jaar, width = "100%"),
  filter_slider(id = "n_wnm",label =  "Aantal wnm", sharedData = shared, column =  ~n_wnm, width = "100%")
)

bscols(
  filter_checkbox("buffersize", "Buffergrootte voor selectie", shared, ~buffersize, inline = TRUE),
  filter_checkbox("methode", "Methode", shared, ~methode, inline = TRUE)
)

  leaflet(shared) %>%
  addTiles() %>%
  addPolygons(data = st_transform(watersurfaces_poelkikker_buffer250_sf, crs = 4326), popup = ~polygon_id, color = ~color_show) %>%
  addCircleMarkers(data = distribution_data_show_sf, color = ~ifelse(to_check, "orange", "blue"), popup = ~str_c("id =", label, "; ", datum)) %>%
  addMarkers(popup = ~polygon_id) %>%
  addMeasure(primaryLengthUnit = "meters",
    primaryAreaUnit = "sqmeters") %>%
  leaflet.extras::addFullscreenControl()
  
  datatable(shared, 
                    filter = "top",
                    rownames = FALSE, 
                    style="bootstrap",
                    class="compact", 
                    width="100%",
                    options=list( dom = 'Bfrtip',
                                 buttons = c('copy', 'csv'),
                                 columnDefs = list(list(visible=FALSE, targets= c( 1, 2, 8, 9)))),
                    extensions = 'Buttons',
                    caption = str_c("Gemiddeld getelde aantallen per bezoek en per locatie")) 
```


# Output

```{r, eval = TRUE}
st_write(selectie_poelen_steekproefkader_centroid, "../output/steekproefkader_poelkikker.gpkg", "selectie_watervlakken_centroid", delete_dsn = TRUE)
st_write(distribution_data_sf, "../output/steekproefkader_poelkikker.gpkg", "data_waarnemingen", append = TRUE)
st_write(wnm_nakijken, "../output/steekproefkader_poelkikker.gpkg", "data_waarnemingen_nakijken", append = TRUE)
st_write(watersurfaces_poelkikker_buffer_sf, "../output/steekproefkader_poelkikker.gpkg", "watervlakken", append = TRUE)

st_write(selectie_poelen_steekproefkader_centroid, "../output/selectie_watervlakken_centroid.shp", delete_dsn = TRUE)
distribution_data_sf$id <- as.character(distribution_data_sf$id)
st_write(distribution_data_sf, "../output/data_waarnemingen.shp", delete_dsn = TRUE)
st_write(wnm_nakijken, "../output/data_waarnemingen_nakijkenr.shp", delete_dsn = TRUE)
st_write(watersurfaces_poelkikker_buffer_sf, "../output/watervlakken.shp",  delete_dsn = TRUE)
```

De geopackage steekproefader_poelkikker.gpkg bevat volgende lagen

+ selectie_watervlakken_centroïde: de centroïden van de geselecteerde watervlakken
+ data_waarnemingen: waarnemingen.be data met precisie < 500 en vanaf 2010
+ data_waarnemingen_nakijken: na te kijken waarnemingen.be data 
+ watervlakken: watervlakken met Poelkikker waarneming binnen een straal van 1000 m
