---
title: "Steekproeftrekking meetnet Roestbruine kniptor"
output:
  bookdown::html_document2:
    toc: TRUE
    toc_depth: 2
    toc_float:
      collapsed: FALSE
      smooth_scroll: FALSE
    number_sections: TRUE
    code_folding: hide
date: "2024-04-09"
---

```{r, message=FALSE, include=FALSE}
library(knitr)

options(knitr.kable.NA = '')
opts_chunk$set(
  echo = FALSE, 
  eval = TRUE,
  cache = FALSE,
  warning = FALSE,
  error = TRUE,
  message = FALSE
)
library(tidyverse)
library(sf)
library(leaflet)
library(conflicted)
library(n2khab)
library(git2rdata)
library(units)
library(giscoR)
library(DT)

conflicts_prefer(dplyr::filter())

# ISO8601 timestamp to set as fixed value in the GeoPackage 
# (to be UPDATED to the actual creation date; at least update for each version):
Sys.setenv(OGR_CURRENT_DATE = "2024-04-03T00:00:00.000Z")
# This is used to keep results reproducible, as the timestamp is otherwise
# updated each time.
# Above environment variable OGR_CURRENT_DATE is used by the GDAL driver.
# The time precision (milliseconds) & timezone (UTC, denoted by 'Z') is
# needed to meet Requirement 15 of the GeoPackage standard (version 1.2.1 & 1.3).
```

# Opbouw steekproefkader

## Verspreidingsdata

We gebruiken de data van de inhaalslag, zowel van meetnetten.be als van waarnemingen.be.
De data van beide bronnen werd samengevoegd (zie [deze code](https://github.com/inbo/soortenmeetnetten-analysis/blob/master/inhaalslag_roestbruine_kniptor/src/10_inhaalslag_roestbruine_kniptor.Rmd))

```{r}
aantallen_sf <- st_read("../data/inhaalslag_roestbruine_kniptor.gpkg", "roestbruine_kniptor_puntlocaties", quiet = TRUE)
```

## 1 x 1 km hokken volgens mgrs (aka UTM1-hokken)

Als steekproefeenheid gebruiken we 1 x 1 km hokken volgens het Military Grid Reference System (vaak UTM1-hokken genoemd). 
We maken gebruik van de geopackage `grts_master_mgrs_flanders.gpkg`. 
Dit bestand geeft de hokken als polygonen weer en bevat een unieke ranking per hok op basis van het GRTS-algoritme.
Deze grts-ranking gebruiken we als basis voor de steekproeftrekking.

```{r}
grts_mgrs <- read_sf("../../data/grts_master_mgrs_flanders.gpkg", "cell_polygons", quiet = TRUE) %>%
  st_transform(crs = 31370)
```

## Toegankelijkheid

### ANB patrimonium

Om zicht te krijgen op de gebieden die in beheer zijn van ANB maken we gebruik van de layer `NR - ANB Patrimonium 202102` te vinden op INBO netwerk (via citrix) in volgende folder: `S:\Vlaanderen\Natuur_Bos\ANB`.
Deze layer hebben we naar een shapefile geconverteerd met bestandsnaam `anb_patrimonium_2021-02.shp`, die we in de data-folder van dit R-project plaatsen.

```{r}
anb_patrimonium <- read_sf("../../data/anb_patrimonium_2021-02.shp", quiet = TRUE) %>%
  st_transform(crs = 31370)

anb_patrimonium <- anb_patrimonium %>%
  select(beheerregio = Beheerregi, eigenaar = Eigenaar, type = TypeGebied, rechten_anb = RechtenANB, domein_id = DomeinID) %>%
  group_by(beheerregio, eigenaar, type, rechten_anb, domein_id) %>%
  summarise(n_pol = n()) %>%
  ungroup()
```

### Erkende natuurreservaten

Voor de erkende natuurreservaten maken we gebruik van de layer `ENR_percelen_v20160209` te vinden op INBO netwerk (via citrix) in volgende folder: `S:\Vlaanderen\Natuur_Bos\Natuurgebieden`.
Deze layer hebben we naar een shapefile geconverteerd met bestandsnaam `enr_percelen_2016-02-09.shp`, die we in de data-folder van dit R-project plaatsen.

```{r}
enr <- read_sf("../../data/enr_percelen_2016-02-09.shp", quiet = TRUE) %>%
  st_transform(crs = 31370) %>%
  select(beheerder = Beheerder, reservaat = Reservaat) %>%
  group_by(beheerder, reservaat) %>%
  summarise(n_pol = n()) %>%
  ungroup()
```

### Toegankelijkheid per hok

Voor elk hok berekenen we het oppervlakteaandeel in beheer van ANB (`anb_prop`).
Daarnaast bepalen we per hok volgende zaken:

+ het type domein (`anb_type`)
+ de rechten die ANB er heeft (`anb_rechten`)
+ de eigenaar (voor zover vermeld) (`anb_eigenaar`)

```{r}
mgrs_anb <- grts_mgrs %>%
  st_intersection(anb_patrimonium) %>%
  mutate(area = st_area(geom)) %>%
  st_drop_geometry()

mgrs_anb_summary <- mgrs_anb %>%
  group_by(cellcode) %>%
  arrange(type, rechten_anb, eigenaar) %>%
  summarise(anb_prop = round(sum(drop_units(area)) / (1000 * 1000), 3),
            anb_type = str_c(unique(type), collapse = "; "),
            anb_rechten = str_c(unique(rechten_anb), collapse = "; "),
            anb_eigenaar = str_c(unique(eigenaar), collapse = "; ")) %>%
  ungroup() %>%
  filter(anb_prop > 0.01) 

```

```{r}
mgrs_anb_summary %>%
  slice(1:5)
```
Voor elk hok berekenen we ook het oppervlakteaandeel met erkende natuurreservaten (`enr_prop`).
Daarnaast bepalen we per hok volgende zaken:

+ de beheerder (`enr_beheerder`)
+ naam van het reservaat (`enr_reservaat`)

```{r}
mgrs_enr <- grts_mgrs %>%
  st_intersection(enr) %>%
  mutate(area = st_area(geom)) %>%
  st_drop_geometry()

mgrs_enr_summary <- mgrs_enr %>%
  group_by(cellcode) %>%
  arrange(beheerder, reservaat) %>%
  summarise(enr_prop = round(sum(drop_units(area)) / (1000 * 1000), 3),
            enr_beheerder = str_c(unique(beheerder), collapse = "; "),
            enr_reservaat = str_c(unique(reservaat), collapse = "; ")) %>%
  ungroup() %>%
  filter(enr_prop > 0.01) 

```

```{r}
mgrs_enr_summary %>%
  slice(1:5)
```


## Voorkomen per hok 

Op basis van de aantallen bepalen we per mgrs-hok:

+ het totaal aantal waargenomen
+ de bron van de waarneming(en) (meetnetten.be of waarnemingen.be)
+ de status van de waarneming(en) (goedgekeurd, onbehandeld, ...)
+ het minimumjaar en het maximumjaar van de waarneming(en)

```{r}

aantallen_sf <- aantallen_sf %>%
  st_join(select(grts_mgrs, cellcode))

mgrs_aantallen_summary <- aantallen_sf %>%
  st_drop_geometry() %>%
  group_by(cellcode) %>%
  arrange(bron, goedgekeurd) %>%
  summarise(locatie = str_c(unique(locatie), collapse = "; "), 
            aanwezig = sum(aantal) > 0,
            aantal = sum(aantal),
            bron = str_c(unique(bron), collapse = "; "),
            jaar_min = min(jaar),
            jaar_max = max(jaar)
            ) %>%
  ungroup()
```

## Selectie van hokken in het steekproefkader

Het steekproefkader bouwen we op door de informatie over toegankelijkheid en het aantal waargenomen individuen van Roestbruine kniptor aan elk mgrs hok te koppelen.

Verschillende scenario's zijn mogelijk:

+ We houden al dan niet rekening met de toegankelijkheid van de hokken: alle hokken komen in aanmerking voor selectie of enkel de hokken die voor minstens 1 % bestaan uit een gebied in beheer van ANB of een erkend natuurreservaat (ENR)

+ We houden al dan niet rekening met het aantal waargenomen individuen per hok: alle hokken waar soort is waargenomen of bv. enkel die hokken waar minstens twee individuen werden waargenomen

Hieornder de verdeling van het aantal individuen per hok.

```{r}
mgrs_aantallen_summary %>%
  st_drop_geometry() %>%
  filter(aantal > 0) %>%
  mutate(aantalsklasse = ifelse(aantal > 10, "> 10", 
                                ifelse(aantal >= 5, "5 - 10", as.character(aantal))),
         aantalsklasse = factor(aantalsklasse, levels = c("1", "2", "3", "4", "5 - 10", "> 10"))) %>%
  ggplot(aes(x = aantalsklasse)) +
  geom_bar() +
  labs(x = "Aantal waargenomen individuen per hok", 
       y = "Aantal hokken")
```


```{r}
mgrs_steekproefkader_ruim <- grts_mgrs %>%
  left_join(mgrs_anb_summary, by = "cellcode") %>%
  left_join(mgrs_enr_summary, by = "cellcode") %>%
  left_join(mgrs_aantallen_summary, by = "cellcode") %>%
  mutate(anb_prop = ifelse(is.na(anb_prop), 0, anb_prop),
         enr_prop = ifelse(is.na(enr_prop), 0, enr_prop))

mgrs_steekproefkader_specifiek <- mgrs_steekproefkader_ruim %>%
  filter(!is.na(aanwezig) & aanwezig) %>%
  arrange(ranking) %>%
  mutate(ranking_rel = rank(ranking),
         toegankelijk = enr_prop + anb_prop > 0,
         minstens2 = aantal >= 2) %>%
  group_by(toegankelijk) %>%
  mutate(ranking_toegankelijk_rel = rank(ranking)) %>%
  ungroup() %>%
  group_by(minstens2) %>%
  mutate(ranking_minstens2_rel = rank(ranking)) %>%
  ungroup() %>%
  select(cellcode, ranking, ranking_rel, ranking_toegankelijk_rel, ranking_minstens2_rel, toegankelijk, aanwezig, aantal, jaar_min, jaar_max, bron,  everything()) %>%
  select(-level, -x1c, -x2c) %>%
  mutate(meetnet_sc1 = toegankelijk & ranking_toegankelijk_rel <= 30,
         meetnet_sc2 = ranking_rel <= 30,
         meetnet_sc3 = minstens2 & ranking_minstens2_rel <= 30)
```


# Resultaat

## Scenario 1: enkel toegankelijke hokken waar soort aanwezig is

We selecteren de 30 hokken in het steekproefkader (enkel toegankelijke hokken waar soort aanwezig is) met de laagste grts-ranking.

In de kaart hieronder tonen we:

+ de geselecteerde hokken voor het meetnet (geel)
+ de overige hokken in het steekproefkader (oranje)
+ de hokken waar de soort aanwezig is maar geen gebied in beheer van ANB en geen erkend natuurreservaat bevatten (rood)
+ de puntlocaties waar de soort werd waargenomen (blauwe cirkels)
+ de ENR en ANB-domeinen die overlappen met hokken in het steekproefkader


```{r}

aanwezig <- aantallen_sf %>%
  filter(aantal > 0) %>%
  st_transform(4326)

steekproefkader_dissolve <- mgrs_steekproefkader_specifiek %>%
  group_by(aanwezig) %>%
  summarise(n_hokken = n()) %>%
  ungroup()

enr_show <- enr %>%
  st_join(steekproefkader_dissolve) %>%
  filter(!is.na(aanwezig)) %>%
  st_transform(4326)

anb_show <- anb_patrimonium %>%
  st_join(steekproefkader_dissolve) %>%
  filter(!is.na(aanwezig)) %>%
  st_transform(4326)

mgrs_steekproefkader_specifiek %>%
  mutate(show_color = ifelse(!toegankelijk, "red",
                             ifelse(meetnet_sc1, "yellow", "orange")),
         show_label = str_c(cellcode, " ranking = ", ranking_toegankelijk_rel, "; aantal = ", aantal)) %>%
  st_transform(crs = 4326) %>%
  leaflet() %>%
  addTiles() %>%
  addPolygons(data = enr_show, label = ~reservaat, fillColor = "blue", group = "erkende natuurreservaten", weight = 1) %>%
  addPolygons(data = anb_show, label = ~type,  fillColor = "blue", group = "gebieden in beheer van ANB", weight = 1) %>%
  addPolygons(color = ~show_color, popup = ~show_label, group = "mgrs hokken") %>%
  addCircleMarkers(data = aanwezig, label = ~str_c(bron, ": ", aantal), group = "waarnemingen") %>%
  addLayersControl(
   overlayGroups = c("mgrs hokken", "waarnemingen", "erkende natuurreservaten", "gebieden in beheer van ANB"),
  options = layersControlOptions(collapsed = FALSE)
  )
```


## Scenario 2: alle hokken waar soort aanwezig is

We selecteren de 30 hokken in het steekproefkader (waar soort aanwezig is) met de laagste grts-ranking.

In de kaart hieronder tonen we:

+ de geselecteerde hokken voor het meetnet (geel)
+ de overige hokken in het steekproefkader (oranje)
+ de puntlocaties waar de soort werd waargenomen (blauwe cirkels)
+ de ENR en ANB-domeinen die overlappen met hokken in het steekproefkader


```{r}

mgrs_steekproefkader_specifiek %>%
  mutate(show_color = ifelse(meetnet_sc2, "yellow", "orange"),
         show_label = str_c(cellcode, " ranking = ", ranking_rel, "; aantal = ", aantal)) %>%
  st_transform(crs = 4326) %>%
  leaflet() %>%
  addTiles() %>%
  addPolygons(data = enr_show, label = ~reservaat, fillColor = "blue", group = "erkende natuurreservaten", weight = 1) %>%
  addPolygons(data = anb_show, label = ~type,  fillColor = "blue", group = "gebieden in beheer van ANB", weight = 1) %>%
  addPolygons(color = ~show_color, popup = ~show_label, group = "mgrs hokken") %>%
  addCircleMarkers(data = aanwezig, label = ~str_c(bron, ": ", aantal), group = "waarnemingen") %>%
  addLayersControl(
   overlayGroups = c("mgrs hokken", "waarnemingen", "erkende natuurreservaten", "gebieden in beheer van ANB"),
  options = layersControlOptions(collapsed = FALSE)
  )
```

## Scenario 3: alle hokken waar minstens 2 individuen werden waargenomen

We selecteren de 30 hokken in het steekproefkader (waar minstens 2 individuen werden waargenomen) met de laagste grts-ranking.

In de kaart hieronder tonen we:

+ de geselecteerde hokken voor het meetnet (geel)
+ de overige hokken in het steekproefkader met minstens 2 individuen (oranje)
+ de hokken met slechts 1 individu (rood)
+ de puntlocaties waar de soort werd waargenomen (blauwe cirkels)
+ de ENR en ANB-domeinen die overlappen met hokken in het steekproefkader


```{r}

mgrs_steekproefkader_specifiek %>%
  mutate(show_color = ifelse(!minstens2, "red",
                             ifelse(meetnet_sc3, "yellow", "orange")),
         show_label = str_c(cellcode, " ranking = ", ranking_rel, "; aantal = ", aantal)) %>%
  st_transform(crs = 4326) %>%
  leaflet() %>%
  addTiles() %>%
  addPolygons(data = enr_show, label = ~reservaat, fillColor = "blue", group = "erkende natuurreservaten", weight = 1) %>%
  addPolygons(data = anb_show, label = ~type,  fillColor = "blue", group = "gebieden in beheer van ANB", weight = 1) %>%
  addPolygons(color = ~show_color, popup = ~show_label, group = "mgrs hokken") %>%
  addCircleMarkers(data = aanwezig, label = ~str_c(bron, ": ", aantal), group = "waarnemingen") %>%
  addLayersControl(
   overlayGroups = c("mgrs hokken", "waarnemingen", "erkende natuurreservaten", "gebieden in beheer van ANB"),
  options = layersControlOptions(collapsed = FALSE)
  )
```



In onderstaande tabel geven we een overzicht van de verschillende scenario's.
De kolommen `scenario_1`, `scenario_2` en `scenario_3` geven aan welke hokken geselecteerd werden (= `TRUE`) volgens het scenario. 

```{r}
belgium <- gisco_get_nuts(nuts_level = 2, country = "Belgium", resolution = "01") %>%
  st_transform(crs = 31370) %>%
  select(provincie = NUTS_NAME)

mgrs_steekproefkader_specifiek %>%
  st_join(belgium, largest = TRUE) %>%
  st_drop_geometry() %>%
  select(provincie, locatie, cellcode, ranking, aantal, scenario_1 = meetnet_sc1, scenario_2 = meetnet_sc2, scenario_3 = meetnet_sc3, anb_prop, enr_prop) %>%
  arrange(provincie, ranking) %>%
  datatable(rownames = FALSE,
            filter = "top")
```


# Resultaat opslaan

Het resultaat slaan we op als een geopackage met naam `steekproefkader_roestbruine_kniptor.gpkg`.
Het veld `meetnet_sc1`, `meetnet_sc2` en `meetnet_sc3` geeft aan welke hokken geselecteerd werden voor het meetnet volgens de verschillende scenario's.

Aan deze geopackage voegen we ook volgende layers toe:

+ ANB domeinen
+ ENR
+ waarnemingen uit meetnetten.be en waarnemingen.be (inclusief nulwaarnemingen)

```{r}
st_write(mgrs_steekproefkader_specifiek, "../output/steekproefkader_roestbruine_kniptor.gpkg", layer = "mgrs_steekproefkader", driver = "gpkg", delete_layer = TRUE, delete_dsn = TRUE, quiet = TRUE)

enr %>%
  select(beheerder, reservaat) %>%
  st_write("../output/steekproefkader_roestbruine_kniptor.gpkg", layer = "natuurreservaten", driver = "gpkg", delete_layer = TRUE, quiet = TRUE)

anb_patrimonium %>%
  select(type, eigenaar, rechten_anb, domein_id, beheerregio) %>%
  st_write("../output/steekproefkader_roestbruine_kniptor.gpkg", layer = "anb_domein", driver = "gpkg", delete_layer = TRUE, quiet = TRUE)

aantallen_sf %>%
  st_write("../output/steekproefkader_roestbruine_kniptor.gpkg", layer = "aantallen", driver = "gpkg", delete_layer = TRUE, quiet = TRUE)
```

# Verspreidingskaart

```{r}

flanders <- belgium %>%
  filter(provincie %in% c("Prov. Antwerpen", 
                          "Prov. Oost-Vlaanderen", 
                          "Prov. West-Vlaanderen", 
                          "Prov. Vlaams-Brabant", 
                          "Prov. Limburg (BE)"))
```


```{r}

hokken_inhaalslag <- st_read("../data/inhaalslag_roestbruine_kniptor.gpkg", "roestbruine_kniptor_hokken", quiet = TRUE) %>%
  select(status)

mgrs_centroid <- read_sf("../../data/grts_master_mgrs_flanders.gpkg", "cell_center", quiet = TRUE) %>%
  st_transform(crs = 31370) 
  
mgrs_verspreiding <- mgrs_centroid %>%
  inner_join(mgrs_aantallen_summary, by = "cellcode") %>%
  st_join(hokken_inhaalslag)

mgrs_verspreiding_show <- mgrs_verspreiding %>%
  filter(aanwezig | status == "afwezig - voldoende onderzocht") %>%
  mutate(status_show = ifelse(is.na(status) & aanwezig, "aanwezig", status))

plot <-  ggplot(data = mgrs_verspreiding_show) +
  geom_sf(data = flanders, alpha = 0.2, colour = "red") +
  geom_sf(aes(colour = status_show, shape = status_show), alpha = 0.4, size = 4) +
  theme_void() +
  scale_colour_manual(values = c( "green", "red")) +
  scale_shape_manual(values = c( 19, 4)) +
  labs(colour = "Verspreiding Roestbruine kniptor", shape = "Verspreiding Roestbruine kniptor") +
  theme(legend.position = "bottom", legend.direction = "vertical") 

plot

ggsave("../output/verspreiding_roestbruine_kniptor.jpg", dpi = "print", height = 4, width = 7)
```




