---
title: "Steekproeftrekking meetnet Nauwe korfslak"
output:
  bookdown::html_document2:
    toc: TRUE
    toc_depth: 2
    toc_float:
      collapsed: FALSE
      smooth_scroll: FALSE
    number_sections: TRUE
    code_folding: hide
date: "2023-05-16"
---


```{r, message=FALSE}
#remotes::install_github("hrbrmstr/mgrs")
library(tidyverse)
library(sf)
library(leaflet)
library(conflicted)
library(n2khab)
library(git2rdata)
library(units)
library(giscoR)

conflicts_prefer(dplyr::filter())

# ISO8601 timestamp to set as fixed value in the GeoPackage 
# (to be UPDATED to the actual creation date; at least update for each version):
Sys.setenv(OGR_CURRENT_DATE = "2023-05-03T00:00:00.000Z")
# This is used to keep results reproducible, as the timestamp is otherwise
# updated each time.
# Above environment variable OGR_CURRENT_DATE is used by the GDAL driver.
# The time precision (milliseconds) & timezone (UTC, denoted by 'Z') is
# needed to meet Requirement 15 of the GeoPackage standard (version 1.2.1 & 1.3).
```

# Opbouw steekproefkader

## Verspreidingsdata

### Meetnetten.be

Er zitten geen data van Nauwe korfslak in meetnetten.be.

### Waarnemingen.be

```{r}
aantallen_mollusken_wnm <- read_vc(root = "../data", file = "data_mollusken") 

aantallen_nauwekorfslak <- aantallen_mollusken_wnm %>%
  filter(meetnet == "Nauwe korfslak")
  
```

## 1 x 1 km hokken volgens mgrs (aka utm1s-hokken)

Als steekproefeenheid gebruiken we 1 x 1 km hokken volgens het Military Grid Reference System (vaak UTM1-hokken genoemd). 
We maken gebruik van de geopackage `grts_master_mgrs_flanders.gpkg`. 
Dit bestand geeft de hokken als polygonen weer en bevat een unieke ranking per hok op basis van het GRTS-algoritme.
Deze grts-ranking gebruiken we als basis voor de steekproeftrekking.

```{r}
grts_mgrs <- read_sf("../data/grts_master_mgrs_flanders.gpkg", "cell_polygons") %>%
  st_transform(crs = 31370)
```

## Potentieel leefgebied

```{r}
ecoregions <- read_ecoregions() %>%
  select(region_name)

kustduinen <- ecoregions %>%
  filter(region_name == "Ecoregio van de kustduinen") %>%
  select(region_name)
```


```{r}
habitatmap <- read_habitatmap()

bwk_codes_leefgebied <- c("^hd|^ls|^mp|^ru|^sd|^n|^gml|^da|^mr")

habitatmap_leefgebied_bwk <- habitatmap %>%
  filter(str_detect(bwk_label, bwk_codes_leefgebied)) %>%
  st_join(ecoregions) %>%
  filter(region_name == "Ecoregio van de kustduinen")


```

```{r}
habitatmap_stdized <- read_habitatmap_stdized()

habt_leefgebied <- c("2130", "2160", "2170", "2180", "2190", "91E0", "rbbmr")

habitatmap_stdized_leefgebied_types <- habitatmap_stdized$habitatmap_types %>%
  filter(type %in% habt_leefgebied | str_sub(type,1,4) %in% habt_leefgebied) 

habitatmap_stdized_leefgebied_tot <- habitatmap_stdized_leefgebied_types %>%
  group_by(polygon_id) %>%
  summarise(pleefgebied = sum(phab)) %>%
  ungroup()

habitatmap_stdized_leefgebied_polygons <- habitatmap_stdized$habitatmap_polygons %>%
  inner_join(habitatmap_stdized_leefgebied_tot, by = "polygon_id")  %>%
  st_join(ecoregions) %>%
  filter(region_name == "Ecoregio van de kustduinen")

habitatmap_leefgebied_bwk_extra <- habitatmap_leefgebied_bwk %>%
  filter(!polygon_id %in% habitatmap_stdized_leefgebied_polygons$polygon_id) %>%
  select(polygon_id, description_orig = bwk_label, region_name)

leefgebied <- habitatmap_stdized_leefgebied_polygons %>%
  rename(geometry = geom) %>%
  bind_rows(habitatmap_leefgebied_bwk_extra) %>%
  mutate(n2000_rbb = !is.na(pleefgebied),
         area = st_area(geometry))
```

### Trefkans leefgebied

```{r}
voorkomen_leefgebied <- aantallen_nauwekorfslak %>%
  filter(aantal > 0) %>%
  st_as_sf(coords = c("x", "y"), crs = 31370) %>%
  select(naam_nl, aantal, id) %>%
  st_join(select(habitatmap, bwk_label, polygon_id)) %>%
  st_join(ecoregions) %>%
  st_drop_geometry()

voorkomen_leefgebied_overzicht_ecoregio <- voorkomen_leefgebied %>%
  left_join(habitatmap_stdized$habitatmap_types, by = "polygon_id") %>%
  mutate(n2000_rbb = !is.na(type)) %>%
  group_by(region_name, n2000_rbb) %>%
  summarise(n_obs = n_distinct(id)) %>%
  ungroup()

voorkomen_leefgebied_overzicht_type <- voorkomen_leefgebied %>%
  left_join(habitatmap_stdized$habitatmap_types, by = "polygon_id") %>%
  filter(!is.na(type)) %>%
  group_by(region_name, type) %>%
  summarise(n_obs = sum(phab/100)) %>%
  ungroup()
```
### Leefgebied per hok

```{r}
mgrs_leefgebied <- grts_mgrs %>%
  st_intersection(leefgebied) %>%
  filter(!is.na(polygon_id)) %>%
  mutate(area = st_area(geom)) %>%
  st_drop_geometry() %>%
  group_by(cellcode, n2000_rbb) %>%
  summarise(leefgebied_pol = sum(area),
            leefgebied_netto = sum(area * pleefgebied/100)) %>%
  ungroup() %>%
  mutate(leefgebied_prop = round(drop_units(leefgebied_pol)/(1000 * 1000), 3),
         leefgebied_netto_prop = round(drop_units(leefgebied_netto)/(1000 * 1000), 3))
```




## Voorkomen per hok 


```{r}
rm(habitatmap)
rm(habitatmap_stdized)

aantallen_hok <- aantallen_nauwekorfslak %>%
  filter(aantal > 0) %>%
  st_as_sf(coords = c("x", "y"), crs = 31370) %>%
  select(naam_nl, aantal, id, jaar, validatie) %>%
  st_join(select(grts_mgrs, cellcode))

mgrs_aantallen_summary <- aantallen_hok %>%
  st_drop_geometry() %>%
  group_by(cellcode) %>%
  summarise(aanwezig = sum(aantal) > 0,
            aantal = sum(aantal),
            goedgekeurd = any(str_to_lower(validatie) == "goedgekeurd"),
            jaar_min = min(jaar),
            jaar_max = max(jaar)
            ) %>%
  ungroup()
```




## Selectie van hokken in het steekproefkader

Het steekproefkader bouwen we op door de informatie over toegankelijkheid en aanwezigheid van Vermiljoenkover aan elk mgrs hok te koppelen.
We selecteren vervolgens de hokken die voor minstens 1 % bestaan uit een gebied in beheer van ANB of een erkend natuurreservaat (ENR) EN waar de soort werd waargenomen. 

```{r}
um1_steekproefkader_ruim <- grts_mgrs %>%
  left_join(mgrs_anb_summary, by = "cellcode") %>%
  left_join(mgrs_enr_summary, by = "cellcode") %>%
  left_join(mgrs_aantallen_summary, by = "cellcode") %>%
  mutate(anb_prop = ifelse(is.na(anb_prop), 0, anb_prop),
         enr_prop = ifelse(is.na(enr_prop), 0, enr_prop))

mgrs_steekproefkader_specifiek <- um1_steekproefkader_ruim %>%
  filter(!is.na(aanwezig) & aanwezig) %>%
  arrange(ranking) %>%
  mutate(toegankelijk = enr_prop + anb_prop > 0) %>%
  group_by(toegankelijk) %>%
  mutate(ranking_rel = rank(ranking)) %>%
  ungroup() %>%
  select(cellcode, ranking, ranking_rel, toegankelijk, aanwezig, aantal, levensstadium, jaar_min, jaar_max, bron, status, everything()) %>%
  select(-level, -x1c, -x2c) %>%
  mutate(meetnet = toegankelijk & ranking_rel <= 30)
```


# Steekproeftrekking

We selecteren de 30 hokken in het steekproefkader met de laagste grts-ranking.

In de kaart hieronder tonen we:

+ de geselecteerde hokken voor het meetnet (geel)
+ de overige hokken in het steekproefkader (oranje)
+ de hokken waar de soort aanwezig is maar geen gebied in beheer van ANB en geen erkend natuurreservaat bevatten (rood)
+ de puntlocaties waar de soort werd waargenomen (blauwe cirkels)
+ de ENR en ANB-domeinen die overlappen met hokken in het steekproefkader


```{r}

aanwezig <- aantallen_sf %>%
  filter(aantal > 0) %>%
  st_transform(4326)

steekproefkader_dissolve <- mgrs_steekproefkader_specifiek %>%
  group_by(aanwezig) %>%
  summarise(n_hokken = n()) %>%
  ungroup()

enr_show <- enr %>%
  st_join(steekproefkader_dissolve) %>%
  filter(!is.na(aanwezig)) %>%
  st_transform(4326)

anb_show <- anb_patrimonium %>%
  st_join(steekproefkader_dissolve) %>%
  filter(!is.na(aanwezig)) %>%
  st_transform(4326)

mgrs_steekproefkader_specifiek %>%
  mutate(show_color = ifelse(!toegankelijk, "red",
                             ifelse(meetnet, "yellow", "orange"))) %>%
  st_transform(crs = 4326) %>%
  leaflet() %>%
  addTiles() %>%
  addPolygons(data = enr_show, label = ~reservaat, fillColor = "blue", group = "erkende natuurreservaten", weight = 1) %>%
  addPolygons(data = anb_show, label = ~type,  fillColor = "blue", group = "gebieden in beheer van ANB", weight = 1) %>%
  addPolygons(color = ~show_color, label = ~ranking_rel, group = "mgrs hokken") %>%
  addCircleMarkers(data = aanwezig, label = ~str_c(bron, ": ", status), group = "waarnemingen") %>%
  addLayersControl(
   overlayGroups = c("mgrs hokken", "waarnemingen", "erkende natuurreservaten", "gebieden in beheer van ANB"),
  options = layersControlOptions(collapsed = FALSE)
  )
```

# Resultaat opslaan

Het resultaat slaan we op als een geopackage met naam `steekproefkader_vermiljoenkever.gpkg`.
Het veld `meetnet` geeft aan welke hokken geselecteerd werden voor het meetnet.

Aan deze geopackage voegen we ook volgende layers toe:

+ ANB domeinen
+ ENR
+ waarnemingen uit meetnetten.be en waarnemingen.be (inclusief nulwaarnemingen)

```{r}
st_write(mgrs_steekproefkader_specifiek, "../output/steekproefkader_vermiljoenkever.gpkg", layer = "mgrs_steekproefkader", driver = "gpkg", delete_layer = TRUE)

enr %>%
  select(beheerder, reservaat) %>%
  st_write("../output/steekproefkader_vermiljoenkever.gpkg", layer = "natuurreservaten", driver = "gpkg", delete_layer = TRUE)

anb_patrimonium %>%
  select(type, eigenaar, rechten_anb, domein_id, beheerregio) %>%
  st_write("../output/steekproefkader_vermiljoenkever.gpkg", layer = "anb_domein", driver = "gpkg", delete_layer = TRUE)

aantallen_sf %>%
  st_write("../output/steekproefkader_vermiljoenkever.gpkg", layer = "aantallen", driver = "gpkg", delete_layer = TRUE)
```
# ANimatie verspreiding

```{r}
belgium <- gisco_get_nuts(nuts_level = 2, country = "Belgium", resolution = "01") %>%
  st_transform(crs = 31370)

flanders <- belgium %>%
  filter(NUTS_NAME %in% c("Prov. Antwerpen", 
                          "Prov. Oost-Vlaanderen", 
                          "Prov. West-Vlaanderen", 
                          "Prov. Vlaams-Brabant", 
                          "Prov. Limburg (BE)"))
```


```{r}
library(gganimate)
library(transformr)


time_range <- tibble(meetnet = "Vermiljoenkever",
                     jaar = c(min(mgrs_aantallen_summary$jaar_min):max(mgrs_aantallen_summary$jaar_min)))

mgrs_aantallen_jaar <- mgrs_aantallen_summary %>%
  mutate(meetnet = "Vermiljoenkever") %>%
  left_join(time_range, by = "meetnet") %>%
  filter(jaar >= jaar_min) %>%
  filter(aanwezig) %>%
  mutate(nieuw = jaar == jaar_min)

mgrs_centroid <- read_sf("../data/grts_master_mgrs_flanders.gpkg", "cell_center") %>%
  st_transform(crs = 31370)
  
mgrs_aantallen_jaar <- mgrs_centroid %>%
  inner_join(mgrs_aantallen_jaar, by = "cellcode") 

animation <-  ggplot(data = mgrs_aantallen_jaar) +
  geom_sf(data = flanders, alpha = 0.2, colour = "grey") +
  geom_sf(colour = "green", size = 4, alpha = 0.6) +
  theme_void() +
  transition_time(jaar)  +
  enter_fade() +
  ggtitle('      Jaar: {frame_time}',
          subtitle = '        Waarnemingen Vermiljoenkever')

gganimate::animate(animation, 
                   #7 years - we want 7 frames
                   nframes = nrow(time_range),
                   #This tell it how fast to go
                   fps = 1)

anim_save("../output/vermiljoenkever_animatie.gif") 
```




