---
title: "Steekproeftrekking meetnet Nauwe korfslak"
output:
  bookdown::html_document2:
    toc: TRUE
    toc_depth: 2
    toc_float:
      collapsed: FALSE
      smooth_scroll: FALSE
    number_sections: TRUE
    code_folding: hide
date: "2024-04-10"
---


```{r, message=FALSE}
#remotes::install_github("hrbrmstr/mgrs")
library(tidyverse)
library(sf)
library(leaflet)
library(conflicted)
library(n2khab)
library(git2rdata)
library(units)
library(giscoR)
library(kableExtra)
library(grtsdb)

conflicts_prefer(dplyr::filter())

# ISO8601 timestamp to set as fixed value in the GeoPackage 
# (to be UPDATED to the actual creation date; at least update for each version):
Sys.setenv(OGR_CURRENT_DATE = "2023-05-03T00:00:00.000Z")
# This is used to keep results reproducible, as the timestamp is otherwise
# updated each time.
# Above environment variable OGR_CURRENT_DATE is used by the GDAL driver.
# The time precision (milliseconds) & timezone (UTC, denoted by 'Z') is
# needed to meet Requirement 15 of the GeoPackage standard (version 1.2.1 & 1.3).
```

# Opbouw steekproefkader

## Verspreidingsdata

### Meetnetten.be

Er zitten geen data van Nauwe korfslak in meetnetten.be.

### Waarnemingen.be

De data uit waarnemingen.be zijn samengevoegd in het bestand `data_mollusken.tsv` (downloaden uit [deze google drive](https://drive.google.com/drive/folders/1hoSdfHeq2pYntenFCujae8RS_q_w91X7) folder en bewaren in `data` folder van dit project). 

```{r}
aantallen_mollusken_wnm <- read_vc(root = "../data", file = "data_mollusken") 

aantallen_nauwekorfslak <- aantallen_mollusken_wnm %>%
  filter(meetnet == "Nauwe korfslak")
  
```

## Potentieel leefgebied

Het potentieel leefgebied van de Nauwe korfslak staat beschreven in het [monitoringsprotocol mollusken](https://purews.inbo.be/ws/portalfiles/portal/15093966/Packet_Provoost_Maes_2018_MonitoringsprotocolMollusken.pdf) (Packet et al., 2018).
Het is gebaseerd op een lijst van BWK-codes, N2000-codes en ecoregio's.

Om het potentieel leefgebied af te lijnen maken we gebruik van volgende bronnen, die we inlezen via `n2khab` package (in [documentatie van package](https://inbo.github.io/n2khab/) vind je terug waar de data kan gedownload worden en waar de data lokaal moet worden opgeslagen):

+ `ecoregions`
+ `habitatmap` 
+ `habitatmap_stdized`

```{r}

bwk_codes_leefgebied <- c("^hd|^ls|^mp|^ru|^sd|^n|^gml|^da|^mr")

habt_leefgebied <- c("1330_da", "2130", "2160", "2170", "2180", "2190", "91E0", "rbbmr")

```

Het potenieel leefgebied bevat polygonen uit de bwk met volgend bwk-codes:

+ hd
+ ls
+ mp
+ ru
+ sd
+ n
+ gml
+ da
+ mr

Het potenieel leefgebied bevat ook polygonen uit de habitatkaart met volgend n2000- of rbb-codes:

```{r}
types <- read_types(lang = "nl") 

types_leefgebied <- types %>%
  filter((main_type %in% habt_leefgebied & typelevel == "main_type") | (type %in% habt_leefgebied & typelevel == "subtype")) %>%
  select(type,  type_name)

types_leefgebied %>%
  kable() %>%
  kable_styling()
```



De polygonen geselecteerd op basis van de bwk-codes overlappen grotendeels met deze op basis van de n2000- of rbb-codes. 

De inhaalslag van Nauwe korfslak was beperkt tot de ecoregio Kustduinen. 
De trefkans in de andere ecoregio's is zeer laag.


```{r}
ecoregions <- read_ecoregions() %>%
  select(region_name)

kustduinen <- ecoregions %>%
  filter(region_name == "Ecoregio van de kustduinen") %>%
  select(region_name)
```


```{r}
habitatmap <- read_habitatmap()

habitatmap_leefgebied_bwk <- habitatmap %>%
  filter(str_detect(bwk_label, bwk_codes_leefgebied)) %>%
  select(polygon_id, bwk_code_leefgebied = bwk_label) 


```

```{r}
habitatmap_stdized <- read_habitatmap_stdized()

habitatmap_stdized_leefgebied_types <- habitatmap_stdized$habitatmap_types %>%
  filter(type %in% habt_leefgebied | str_sub(type,1,4) %in% habt_leefgebied) 

habitatmap_stdized_leefgebied_tot <- habitatmap_stdized_leefgebied_types %>%
  group_by(polygon_id) %>%
  summarise(n2000_rbb_pleefgebied = sum(phab)) %>%
  ungroup()

habitatmap_stdized_leefgebied_polygons <- habitatmap_stdized$habitatmap_polygons %>%
  inner_join(habitatmap_stdized_leefgebied_tot, by = "polygon_id") %>%
  left_join(st_drop_geometry(habitatmap_leefgebied_bwk), by = c("polygon_id")) %>%
  rename(n2000_rbb_code_leefgebied = description_orig)

habitatmap_leefgebied_bwk_extra <- habitatmap_leefgebied_bwk %>%
  filter(!polygon_id %in% habitatmap_stdized_leefgebied_polygons$polygon_id) 

leefgebied <- habitatmap_stdized_leefgebied_polygons %>%
  rename(geometry = geom) %>%
  bind_rows(habitatmap_leefgebied_bwk_extra) %>%
  mutate(n2000_rbb = !is.na(n2000_rbb_pleefgebied),
         area = st_area(geometry),
         pleefgebied = ifelse(n2000_rbb, n2000_rbb_pleefgebied, 100),
         forest = str_detect(bwk_code_leefgebied, c("^n|^gml")) | str_detect(n2000_rbb_code_leefgebied, "91E0"),
         forest = ifelse(is.na(forest), FALSE, forest))
```

### Voorkomen leefgebied en ecoregio

```{r}
voorkomen_leefgebied <- aantallen_nauwekorfslak %>%
  filter(aantal > 0) %>%
  st_as_sf(coords = c("x", "y"), crs = 31370) %>%
  select(naam_nl, aantal, id) %>%
  st_join(select(habitatmap, bwk_label, polygon_id)) %>%
  st_join(ecoregions) %>%
  st_drop_geometry() %>%
  left_join(st_drop_geometry(leefgebied), by = "polygon_id")

voorkomen_leefgebied_ecoregio <- voorkomen_leefgebied %>%
  mutate(type_leefgebied = ifelse(is.na(n2000_rbb), "buiten leefgebied",
                                  ifelse(n2000_rbb, "leefgebied met n2000 of rbb", "leefgebied zonder n2000 of rbbb"))) %>%
  group_by(region_name, type_leefgebied) %>%
  summarise(n_obs = n_distinct(id)) %>%
  ungroup()

polygons_area <- habitatmap_stdized$habitatmap_polygons %>%
  mutate(area = st_area(geom))

area_type <- habitatmap_stdized$habitatmap_types %>%
  left_join(st_drop_geometry(polygons_area), by = "polygon_id") %>%
  group_by(type) %>%
  summarise(area_ha_tot = round(sum(drop_units(area) * phab / 100) / 10000, 1)) %>%
  ungroup()

voorkomen_leefgebied_type <- voorkomen_leefgebied %>%
  left_join(habitatmap_stdized$habitatmap_types, by = "polygon_id") %>%
  filter(!is.na(type)) %>%
  mutate(leefgebied_n2000_rbb = (type %in% habt_leefgebied) | (str_sub(type, 1, 4) %in% habt_leefgebied)) %>%
  group_by(leefgebied_n2000_rbb, type) %>%
  summarise(n_obs = sum(phab/100)) %>%
  ungroup() %>%
  left_join(area_type, by = "type") %>%
  mutate(n_obs_100ha = round(n_obs / area_ha_tot * 100, 2))
```
In onderstaande tabel geven we een overzicht van de verdeling van de observaties van Nauwe korfslak over:

+ de ecoregio's
+ leefgebied

Het merendeel van de observaties liggen zoals verwacht in de ecoregio kustduinen en vallen binnen het leefgebied met n2000-habitat of rbb.


```{r}
voorkomen_leefgebied_ecoregio %>%
  kable() %>%
  kable_styling() %>%
  collapse_rows(1)
```

Voor de observaties die in polygonen liggen met (deels) n2000-habitat of rbb, geven we hieronder

+ het totaal aantal observaties per type, gewogen volgens de fractie (phab) van elk type binnen de polygonen
+ het totaal aantal observaties per 100 ha 

```{r}
voorkomen_leefgebied_type %>%
  arrange(desc(leefgebied_n2000_rbb), desc(n_obs_100ha)) %>%
  kable() %>%
  kable_styling()
```


## Steekproefeenheid

We maken een 250 m x 250 m grid en selecteren de punten die binnen bwk-polygonen met met geschikt leefgebied liggen en/of met aanwezigheid van de soort

Elk gridpunt krijgt een unieke grts-ranking.

```{r}

polygonen_aanwezig <- voorkomen_leefgebied %>%
  mutate(leefgebied = !is.na(n2000_rbb),
         pleefgebied = ifelse(!leefgebied, 0, pleefgebied),
         pleefgebied = ifelse(is.na(pleefgebied), 100, pleefgebied),
         n2000_rbb = ifelse(!leefgebied, FALSE, n2000_rbb),
         forest = ifelse(!leefgebied, FALSE, forest)) %>%
  group_by(polygon_id, region_name, leefgebied, pleefgebied, n2000_rbb, bwk_label, bwk_code_leefgebied, n2000_rbb_code_leefgebied, forest) %>%
  summarise(aantal = sum(aantal)) %>%
  ungroup() %>%
  mutate(prioritair = TRUE,
         aanwezig = TRUE)

polygonen_aanwezig_sf <- habitatmap %>%
  select(polygon_id) %>%
  inner_join(polygonen_aanwezig, by = "polygon_id")

leefgebied_afwezig <- leefgebied %>%
  st_join(select(ecoregions, region_name)) %>%
  filter(region_name == "Ecoregio van de kustduinen") %>%
  anti_join(polygonen_aanwezig, by = "polygon_id") %>%
  mutate(aantal = 0,
         aanwezig = FALSE,
         leefgebied = TRUE) %>%
  mutate(prioritair = n2000_rbb & (pleefgebied >= 50 | forest))

steekproefkader_polygonen <- polygonen_aanwezig_sf %>%
  filter(region_name == "Ecoregio van de kustduinen") %>%
  bind_rows(leefgebied_afwezig) %>%
  filter(prioritair)

polygonen_andere <- polygonen_aanwezig_sf %>%
  filter(region_name %in% c("Ecoregio van de krijt-leemgebieden", "Ecoregio van de Midden-Vlaamse overgangsgebieden")) %>%
  mutate(cluster = c(1,1,1,2,3)) 

clusters_andere <- polygonen_andere %>%
  group_by(cluster) %>%
  summarise(aantam = sum(aantal)) %>%
  ungroup()

clusters_andere_buffer <- clusters_andere %>%
  st_buffer(125) %>%
  select(cluster)

gebieden_andere <- leefgebied %>%
  st_join(clusters_andere_buffer) %>% 
  bind_rows(filter(polygonen_andere, !leefgebied)) %>%
  filter(!is.na(cluster) | polygon_id %in% polygonen_andere$polygon_id) %>%
  group_by(cluster) %>%
  summarise(n2000_rbb = any(n2000_rbb)) %>%
  ungroup() 

rm(habitatmap)
rm(habitatmap_stdized)

```

```{r, eval = FALSE}

#bbox voor origineel steekproefkader op basis van habitatkaart2020
steekproefkader_origineel <- read_sf(dsn = "../output/steekproefkader_nauwe_korfslak.gpkg", layer = "steekproefkader_gebieden") 

steekproefkader_buffer <- steekproefkader_origineel %>%
  st_buffer(dist = 2000)

bbox_steekproefkader_buffer <- st_bbox(steekproefkader_buffer)

xmin <- floor(bbox_steekproefkader_buffer$xmin/1000)*1000 - 125
ymin <- floor(bbox_steekproefkader_buffer$ymin/1000)*1000 - 125
xmax <- ceiling(bbox_steekproefkader_buffer$xmax/1000)*1000 + 125
ymax <- ceiling(bbox_steekproefkader_buffer$ymax/1000)*1000 + 125

# we add a row or a column when we have an odd number of rows or columns
# otherwise the grid created with grtsdb package is not correct (point coordinates are not in the center of the cell)

xres <- (xmax - xmin)/250
yres <- (ymax - ymin)/250

is_odd <- function(x){round(x/2) != x/2}

if (is_odd(xres)) {
  xmin = xmin - 250
}

if (is_odd(yres)) {
  ymin = ymin - 250
}
```

```{r}
db <- connect_db()

bbox <- rbind(
  x = c(19625, 83125),
  y = c(192625, 231125)
)
  
cellsize <- 250

add_level(bbox = bbox, cellsize = cellsize, grtsdb = db)
 
full_grid <- extract_sample(
  grtsdb = db, samplesize = 100000, bbox = bbox, cellsize = cellsize
)

steekproefkader_hok <- full_grid %>%
  semi_join(steekproefkader_grid, by = "ranking") %>%
  mutate(geom = str_c("POLYGON ((", x1c - 125, " ", x2c - 125, 
                                ",", x1c + 125, " ", x2c - 125,
                                ",", x1c + 125, " ", x2c + 125,
                                ",", x1c - 125, " ", x2c + 125,
                                ",", x1c - 125, " ", x2c - 125, "))")) %>%
  st_as_sf(wkt = "geom", crs = 31370)

steekproefkader_hok_leefgebied <- steekproefkader_hok %>%
  st_intersection(steekproefkader_polygonen) %>%
  group_by(ranking) %>%
  summarise(n2000_rbb = any(n2000_rbb),
            aanwezig_habpolygoon = any(aanwezig),
            forest = any(forest),
            prioritair = any(prioritair),
            aantal_habpolygoon = sum(aantal)) %>%
  ungroup() %>%
  mutate(prop_leefgebied = drop_units(st_area(geom)) / 250 / 250)

aantallen_hok <- aantallen_nauwekorfslak %>%
  filter(aantal > 0) %>%
  st_as_sf(coords = c("x", "y"), crs = 31370) %>%
  st_join(steekproefkader_hok_leefgebied %>%
            select(ranking)) %>%
  st_drop_geometry() %>%
  group_by(ranking) %>%
  summarise(aantal_hok = sum(aantal)) %>%
  ungroup() %>%
  mutate(aanwezig_hok = aantal_hok > 0)

steekproefkader_hok_leefgebied <- steekproefkader_hok_leefgebied %>%
  left_join(aantallen_hok, by = c("ranking")) %>%
  mutate(aantal_hok = ifelse(is.na(aantal_hok), 0, aantal_hok),
         aanwezig_hok = ifelse(is.na(aanwezig_hok), FALSE, aanwezig_hok))

steekproefkader_grid <- full_grid %>%
  st_as_sf(coords = c("x1c", "x2c"), crs = 31370) %>%
  left_join(st_drop_geometry(steekproefkader_hok_leefgebied), by = c("ranking")) %>%
  filter(!is.na(n2000_rbb))
```

De steekproef is reproduceerbaar op basis van de database `grts.sqlite`.
Het is ook noodzakelijk om in de toekomst de zelfde bounding box te gebruiken.

```{r}
bbox
```

Onderstaande kaart toont:

+ de polygonen met geschikt leefgebied
+ de gridpunten die in polygonen liggen met aanwezigheid van Nauwe korfslak (geel)
+ de gridpunten die in leefgebied polygonen liggen waar Nauwe korfslak niet is waargenomen (grijs)


```{r}
leefgebied_show <- steekproefkader_polygonen %>%
  st_transform(4326) %>%
  mutate(show_fill = ifelse(n2000_rbb, "red", "blue"),
         show_color = ifelse(aanwezig, "yellow", "grey"))

gridpunten_show <- steekproefkader_hok_leefgebied %>%
  st_transform(4326) %>%
  mutate(show_color = ifelse(aanwezig_habpolygoon, "yellow", "grey"))

aantallen_show <- aantallen_nauwekorfslak %>%
  st_as_sf(coords = c("x", "y"), crs = 31370) %>%
  st_transform(4326) %>%
  mutate(show_label = str_c("jaar = ", jaar, "; aantal = ", aantal))

leefgebied_show %>%
  leaflet() %>%
  addTiles(group = "OSM") %>%
  addProviderTiles(providers$Esri.WorldImagery, group = "Esri") %>%
  addPolygons(fillColor = ~show_fill, label = ~ifelse(!is.na(n2000_rbb_code_leefgebied), n2000_rbb_code_leefgebied, bwk_code_leefgebied), group = "Polygonen steekproefkader") %>%
  addCircleMarkers(data = aantallen_show, popup = ~show_label, stroke = FALSE, group = "Aanwezigheid") %>%
  addPolygons(data = gridpunten_show, color = ~show_color, group = "250 m x 250 m grid") %>%
  addLayersControl(
    baseGroups = c("OSM", "Esri"),
   overlayGroups = c("Polygonen steekproefkader", "Aanwezigheid", "250 m x 250 m grid"),
    options = layersControlOptions(collapsed = FALSE)
  )
```





# Scenario's meetnet

## Bemonsteringsmethodiek

Binnen een steekproefeenheid wordt een gebied van ongeveer 1 hectare geselecteerd waarbinnen op een aantal kansrijke locaties visueel gezocht wordt naar Nauwe korfslak gedurende een vaste tijdsperiode (bv. 1 uur).

## Welke steekproefeenheden opnemen in steekproefkader

+ Wanneer we geïnteresseerd zijn in trends in aantallen, kunnen we ons best beperken tot de steekproefeenheden met aanwezigheid van Nauwe korfslak

+ Wanneer we geïnteresseerd zijn in trends in verspreiding/voorkomen, moeten we ook de steekproefeenheden (die potentieel leefgebied bevatten) opnemen waar Nauwe korfslak niet werd waargenomen. Anders kan enkel achteruitgang in verspreiding worden vastgesteld.

## Welke meetinspanning kan geleverd worden.

We veronderstellen dat er jaarlijks 10 steekproefeenheden kunnen bemonsterd worden.


## Scenario 1 trend in aantallen; steekproefeenheid = punten op 250 m x 250 m grid

+ Enkel punten in bwk-polygonen met aanwezigheid van Nauwe korfslak
+ Selectie van 40 punten van de 84
+ 10 per jaar

Onderstaande kaart toont de geselecteerde punten (geel) en de verdeling over de 4 jaar binnen de meetcyclus. De selectie en verdeling is gebaseerd op de grts-ranking. De niet geselecteerde punten worden in het blauw weergegeven.

```{r}

n_year <- 4
n <- 40

steekproefkader_sc3 <- steekproefkader_grid %>%
  filter(aanwezig_habpolygoon) %>%
  mutate(ranking_rel = rank(ranking),
         panel = ceiling(ranking_rel / 10)) %>%
  mutate(steekproef = ranking_rel <= n) %>%
  mutate(show_color = ifelse(steekproef, "yellow", "blue"))
  
```

```{r}

show_steekproef <- steekproefkader_sc3 %>%
  st_transform(4326) %>%
  filter(steekproef)

show_rest <- steekproefkader_sc3 %>%
  st_transform(4326) %>%
  filter(!steekproef)

show_steekproef %>% 
  leaflet() %>%
  addTiles() %>%
  addCircleMarkers(label = ~panel, labelOptions = labelOptions(noHide = TRUE), color = ~show_color) %>%
  addCircleMarkers(data = show_rest,  color = ~show_color)
```

## Scenario 2 trend in verspreiding; steekproefeenheid = punten op 250 m x 250 m grid

+ Punten waarvan het centrum ligt in bwk-polygonen met aanwezigheid van Nauwe korfslak en/of met prioritair leefgebied (met minstens 50% n2000 habitat of rbb)
+ Selectie van 60 punten
+ Selectie van 5 reservepunten
+ 10 per jaar
+ locaties buiten de ecoregio Kustduinen worden om de 6 jaar geteld

```{r}

n_year <- 6
n <- 60
n_reserve <- 5

steekproefkader_sc4 <- steekproefkader_grid %>%
  mutate(niet_geschikt = ranking %in% c(4168)) %>% #niet geschikt na manuele controle
  filter(!niet_geschikt) %>%
  mutate(ranking_rel = rank(ranking),
         panel = ceiling(ranking_rel / 10)) %>%
  mutate(steekproef = ranking_rel <= n,
         reserve = ranking_rel > n  & ranking_rel <= n + n_reserve) %>%
  mutate(show_color = ifelse(aanwezig_habpolygoon , 
                             ifelse(steekproef | reserve, "yellow", "blue"),
                             ifelse(steekproef | reserve, "orange", "grey")))
  
```

Onderstaande tabel toont het resultaat van de steekproeftrekking.
We onderscheiden twee types van aanwezigheid:

+ aanwezig_habpolygoon: het hok overlapt met een leefgebied polygoon die een waarneming van Nauwe korfslak bevat
+ aanwezig_hok: er ligt een waarneming van Nauwe korfslak in het hok

```{r}
steekproefkader_sc4 %>%
  st_drop_geometry() %>%
  rename(kleur = show_color) %>%
  group_by(steekproef, reserve, aanwezig_habpolygoon, aanwezig_hok) %>%
  summarise(n_punten = n()) %>%
  ungroup() %>%
  kable() %>%
  kable_styling()
```

Het resultaat is te zien in onderstaande kaart:

+ geselecteerde hokken die overlappen met leefgebied polygonen met aanwezigheid van soort (geel)
+ geselecteerde hokken die niet overlappen met leefgebied polygonen met aanwezigheid van soort (oranje)
+ niet geselecteerde hokken die overlappen met leefgebied polygonen met aanwezigheid van soort (blauw) 
+ niet geselecteerde hokken die niet overlappen met leefgebied polygonen met aanwezigheid van soort (grijs) 

Als je op de steekproefpunten klikt, zie je de ranking van het punt en het jaar binnen de 6-jarige cyclus waarin het punt geteld wordt.

We tonen ten slotte de gebieden buiten de ecoregio Kustduinen.

```{r}

show_steekproef <- steekproefkader_sc4 %>%
  st_transform(4326) %>%
  filter(steekproef)

show_reserve <- steekproefkader_sc4 %>%
  st_transform(4326) %>%
  filter(reserve)

show_rest <- steekproefkader_sc4 %>%
  st_transform(4326) %>%
  filter((!steekproef) & (!reserve))

show_hok <- steekproefkader_hok_leefgebied %>%
  filter(ranking %in% c(show_steekproef$ranking, show_reserve$ranking)) %>%
  st_transform(4326)

show_steekproef %>% 
  leaflet() %>%
  addTiles(group = "OSM") %>%
  addProviderTiles(providers$Esri.WorldImagery, group = "Orthofoto") %>%
  addPolygons(data = show_hok, fillOpacity = 0.1, color = "black", group = "Gebieden steekproef") %>%
  addCircleMarkers(data = show_reserve,  label = ~ranking, color = ~show_color, group = "Gridpunten reserve") %>%
  addCircleMarkers(data = show_rest,  label = ~ranking, color = ~show_color, group = "Gridpunten niet in steekproef") %>%
  addPolygons(data = st_transform(gebieden_andere, 4326), fillOpacity = 0.1, color = "black", group = "Gebieden buiten ecoregio Kustduinen") %>%
  addCircleMarkers(data = aantallen_show, popup = ~show_label, stroke = FALSE, group = "Aanwezigheid nauwe korfslak") %>%
  addCircleMarkers(popup = ~str_c("ranking = ", ranking, "; jaar = ", panel), color = ~show_color, group = "Gridpunten steekproef") %>%
  addLayersControl(
    baseGroups = c("OSM", "Orthofoto"),
   overlayGroups = c("Gridpunten steekproef", "Gridpunten reserve", "Gridpunten niet in steekproef", "Gebieden steekproef", "Aanwezigheid nauwe korfslak", "Gebieden buiten ecoregio Kustduinen"),
    options = layersControlOptions(collapsed = FALSE))
```

# Selectie scenario

We selecteren scenario 2.

# Afgeleide datalagen opslaan

De afgeleide datalagen slaan we op als een geopackage met naam `steekproefkader_nauwe_korfslak_2024-04-10.gpkg`.


```{r, eval =FALSE}
st_write(steekproefkader_sc4, "../output/steekproefkader_nauwe_korfslak_2024-04-10.gpkg", layer = "steekproefkader_gridpunten", driver = "gpkg", delete_layer = TRUE, delete_dsn = TRUE)

steekproefkader_hok_leefgebied %>%
  st_write("../output/steekproefkader_nauwe_korfslak_2024-04-10.gpkg", layer = "steekproefkader_gebieden", driver = "gpkg", delete_layer = TRUE)
  
leefgebied %>%
  st_write("../output/steekproefkader_nauwe_korfslak_2024-04-10.gpkg", layer = "leefgebied", driver = "gpkg", delete_layer = TRUE)

aantallen_nauwekorfslak %>%
  st_as_sf(coords = c("x", "y"), crs = 31370) %>%
  st_write("../output/steekproefkader_nauwe_korfslak_2024-04-10.gpkg", layer = "aantallen_nauwekorfslak", driver = "gpkg", delete_layer = TRUE)

gebieden_andere %>%
  st_write("../output/steekproefkader_nauwe_korfslak_2024-04-10.gpkg", layer = "gebieden_extra", driver = "gpkg", delete_layer = TRUE)
```

