---
toc: false
---

```{r}
#| label: setup
#| include: false

library(tidyverse)
library(kableExtra)
```

# Inleiding

Betrouwbare informatie over de toestand en trends van dier- en plantensoorten in Vlaanderen is van
groot belang voor de onderbouwing van het Vlaamse soortenbeleid en voor de rapportage over de Natura 2000-soorten aan Europa [@adriaens2011].
Daarom werden in de periode van 2016 tot 2018 soortenmeetnetten opgestart voor de langetermijnmonitoring van 65 Vlaamse en Europees prioritaire soorten [@westra_voortgangsrapport_2019].
Elk meetnet bestaat uit een aantal vooraf vastgelegde locaties, waar een of meerdere soorten volgens een gestandaardiseerde methode geteld worden [@de_knijf_monitoring_2014]. 

Binnen de groep van de mollusken zijn er in Vlaanderen vier Europese prioritaire soorten die op Bijlage II of IV van de Habitatrichtlijn voorkomen.
Voor deze soorten werd in eerste instantie een inhaalslag uitgewerkt om de verspreiding in Vlaanderen beter in kaart te brengen [@packet_2018].
Dit is nodig om een goed steekproefkader te kunnen opstellen bij het ontwerpen van een meetnet.

```{r}
#| label: tbl-mollusken
#| tbl-cap: Europees prioritaire mollusken in Vlaanderen
#| html-table-processing: none

tabel <- tibble("Nederlandse naam" = c("Nauwe korfslak", "Zeggekorfslak", "Platte schijfhoren", "Bataafse stroommossel"),
                "Wetenschappelijke naam" = c("Vertigo angustior", "Vertigo moulinsiana", "Anisus vorticulus", "Unio crassus"),
                "Bijlage HRL" = c("II", "II", "II en IV", "II"))

tabel %>%
  kbl(booktabs = TRUE) %>%
  kable_styling() %>%
  column_spec(column = 2, italic = TRUE)

```

De inhaalslagen van de nauwe korfslak en de zeggekorfslak zijn ondertussen afgerond.
We geven in dit rapport beknopt de resultaten van de inhaalslag weer en we stellen het meetnetontwerp voor.
Volgende onderdelen van het meetnetontwerp komen aan bod:

- het veldprotocol voor de bemonstering van een steekproefeenheid,
- de opmaak van het steekproefkader,
- de steekproeftrekking,
- de gegevensinvoer.

De twee andere prioritaire mollusken worden niet verder besproken in dit rapport.
Volgens de huidige kennis wordt Bataafse stroommossel als afwezig beschouwd in Vlaanderen [@van_landuyt_2025].
De platte schijfhoren werd lange tijd als afwezig beschouwd, maar in 2025 waargenomen in een natuurgebied in de omgeving van Aarschot [@langeraert_2026].
In afwachting van een uitgewerkt monitoringsprotocol voor deze soort, zal de vindplaats verder worden opgevolgd door experten van INBO en Natuurpunt Studie.

We vermelden ten slotte nog de verschillende partners van het soortenmeetnettenproject.
Een zeer belangrijke rol is weggelegd voor de vrijwilligers, die de meeste tellingen uitvoeren.
De soortenmeetnetten zijn dus een goed voorbeeld van een citizen-science-project.
Natuurpunt Studie staat in voor de coördinatie en aansturing van de vrijwilligers.
Het Instituut voor Natuur- en Bosonderzoek (INBO) ontwerpt de meetnetten en verwerkt de telgegevens.
Het Agentschap voor Natuur en Bos (ANB) en het INBO staan in voor de financiering.
Voor de planning van de tellingen en de invoer van gegevens werd het webportaal [meetnetten.be](https://www.meetnetten.be) ontwikkeld.
