---
title: "Steekproef argusvlinder"
author: "Toon Westra"
date: "2025-03-31"
output:
  html_document:
    keep_md: TRUE
    toc: TRUE
    toc_float:
      collapsed: FALSE
      smooth_scroll: FALSE
---

```{r setup, include=FALSE}
library(knitr)
opts_chunk$set(
  cache = FALSE,
  autodep = TRUE,
  echo = FALSE,
  message = FALSE,
  warning = FALSE
)
```

```{r settings, cache = FALSE}

library(tidyverse)
library(sf)
library(leaflet)
library(n2khab)
library(DT)
library(crosstalk)
conflicted::conflicts_prefer(dplyr::filter)
source(file.path(fileman_up("soortenmeetnetten-analysis"), "source/functions_smp.R"))
```


# Data


## Origineel steekproefkader

Volgende bestand bevat de originele (relatieve) grts-ranking van de locaties waarop de steekproeftrekking gebaseerd is:

+ `Argusvlinder_steekpoefkader_WGS84_versie2019-02-25`

```{r}
steekproefkader_argusvlinder_orig <- st_read("../../data/Argusvlinder_steekpoefkader_WGS84_versie2019-02-25/Argusvlinder_steekpoefkader_WGS84_versie2019-02-25.shp", quiet = TRUE) 

```

## Locaties meetnetten.be

In meetnetten.be zitten de steekproeflocaties (n = 27) en een aantal locaties die op inactief zijn gezet omdat de soort er niet (meer) voorkomt.

```{r}
locaties_argusvlinder <- get_locations_smp(only_active = FALSE) %>%
  filter(meetnet == "Argusvlinder") 

locaties_argusvlinder <- locaties_argusvlinder %>%
  filter(locatie_type == "locatie") %>%
  select(meetnet, locatie_mn = locatie, is_sample, is_active)
```

# Overzicht steekproef en steekproefkader

## Origineel steekproefkader

Onderstaande kaart geeft een overzicht van de status per locatie in het meetnet argusvlinder:

+ locatie in huidige steekproef (gele polygonen)
+ niet geschikte locaties (rode polygonen)
+ vervanglocaties: potentieel geschikte locaties uit het steekproefkader, die nog niet in de steekproef zitten (blauwe polygonen) 

```{r}
steekproefkader_argusvlinder <- steekproefkader_argusvlinder_orig %>%
  st_join(locaties_argusvlinder)

streekproefkader_status <- steekproefkader_argusvlinder %>%
  mutate(status = ifelse(is.na(is_sample), "vervanglocatie",
                         ifelse(is_sample, "huidige steekproef", "niet geschikt"))) %>%
  mutate(status = ifelse(Naam == "Achterhaven-Zeebrugge", "niet geschikt", status)) %>%
  select(meetnet = Meetnet, locatie = Naam, is_sample, is_active, status, stratum = Stratum, ranking_rel = GRTSRnk) %>%
  mutate(show_color = ifelse(status == "huidige steekproef", "yellow",
                              ifelse(status == "niet geschikt", "red", "blue"))) %>%
  arrange(ranking_rel)
```

```{r}

streekproefkader_status %>%
  leaflet() %>%
  addTiles() %>%
  addPolygons(label = ~locatie, color = ~show_color)
  
```

```{r}
grts_master <- read_GRTSmh()

streekproefkader_punt <- streekproefkader_status %>%
  select(locatie) %>%
  st_point_on_surface() 

streekproefkader_punt <- streekproefkader_punt %>%
  mutate(grts_ranking_new = (terra::extract(grts_master, streekproefkader_punt))$GRTSmaster_habitats) %>%
  st_drop_geometry()
  
streekproefkader_status <- streekproefkader_status %>%
  left_join(streekproefkader_punt, by = "locatie")
```

Onderstaande tabel geeft een overzicht van de vervanglocaties.

De oorspronkelijke relatieve grts-ranking is niet meer te reproduceren.
We maken daarom een nieuwe absolute grts-ranking aan per locatie op basis van deze [GRTS master](https://zenodo.org/records/2682323) en rangschikken de locaties volgens deze nieuwe ranking.

```{r}
streekproefkader_status %>%
  st_drop_geometry() %>%
  filter(status == "vervanglocatie") %>%
  select(meetnet, locatie, stratum, grts_ranking_new) %>%
  arrange(grts_ranking_new) %>%
  datatable(rownames = FALSE,
            filter = "top")
```
## Controle vervanglocaties

Van de 12 vervanglocaties zijn er twee waar er de voorbije drie jaar nog Argusvlinders gezien is:

+ Lissewege-Oost: op deze locatie worden nog jaarlijks Argusvlinders gezien. We voegen deze locatie toe aan het meetnet.

+ Fonteintjes: ook hier jaarlijks waarnemingen, maar wel zeer weinig. Dit gaat over 1 vlinder per voorjaar en de locatie heeft een zeer hoge waarnemerdensiteit. We voegen deze locatie toe aan het meetnet.

```{r}
locatie_lissewege_oost <- streekproefkader_status %>%
  filter(locatie == "LissewegeOost") %>%
  rename(geom = geometry) %>%
  mutate(locatie = "Lissewege oost")
  
```


## Nieuwe locaties

```{r}
locatie_vroenhoven <- get_locations_smp(only_active = FALSE) %>%
  filter(locatie == "Vroenhoven",
         meetnet == "Bruin dikkopje") %>%
  select(locatie)
```

```{r}
locaties_nieuw <- st_read("../data/argusvlinder_nieuw.shp")

locaties_add <- locaties_nieuw %>%
  mutate(locatie = ifelse(locatie == "Westhoek - Noord", "Westhoek noord", locatie)) %>%
  rename(geom = geometry) %>%
  bind_rows(locatie_vroenhoven) %>%
  bind_rows(locatie_lissewege_oost) %>%
  select(locatie) %>%
  rename(naam = locatie)
```

Op basis van recente waarnemingen voegen we 3 bijkomende nieuwe locaties toe aan het meetnet:

+ Vroenhoven
+ Veurne - De Moeren
+ Westhoek noord

Volgende kaart toont de toegevoegde locaties.

```{r}

locaties_add %>%
  leaflet() %>%
  addTiles() %>%
  addPolygons(label = ~naam)

```

# Nieuwe selectie meetnetlocaties

In totaal hebben we nu 31 meetnetlocaties.
Een steekproeftrekking is dus niet meer aan de orde.


