---
title: "Update meetnet Poelkikker"
author: "Toon Westra en Jeroen Speybroeck"
site: bookdown::bookdown_site
output:
  bookdown::html_document2:
    keep_md: TRUE
    toc: TRUE
    toc_float:
      collapsed: FALSE
      smooth_scroll: FALSE
---

```{r setup, include=FALSE}
library(knitr)
opts_chunk$set(
  cache = FALSE,
  autodep = TRUE,
  echo = FALSE,
  message = FALSE,
  warning = FALSE
)
```

```{r settings, cache = FALSE}
library(rgdal)
library(rgeos)
library(sf)
library(tidyverse)
library(readxl)
library(kableExtra)
library(INBOtheme)
library(lubridate)
library(leaflet)
library(n2khab)
library(units)
library(deldir)
library(crosstalk)
library(leaflet.extras)
library(DT)
library(git2rdata)
conflicted::conflicts_prefer(dplyr::filter)


doel.crs <- "+init=epsg:31370"
```

# Aanpassing meetnet Poelkikker

Het meetnet Poelkikker bevat in meetnetten.be momenteel uit 67 actieve locaties.
Na evaluatie blijkt het protocol waarbij larven via DNA worden bemonsterd onvoldoende geschikt.
In de plaatst daarvan kiezen we voor een protocol waarbij adulten worden gevangen om de verhouding tussen de verschillende gelijkaardige soorten vast te stellen.
In functie van de haalbaarheid, willen we de steekproefgrootte beperken tot 30 locaties.


```{r}

provinces <- read_admin_areas(dsn = "provinces") %>%
  select(province = name)

# dit bestand bevat de originele ranking
sampleframe_ranking_orig <- read_csv("../data/steekproeftrekking_poelkikker.csv") %>%
  select(-geom) 

overview <- sampleframe_ranking_orig %>%
  group_by(stratum, selectelement) %>%
  summarise(n = n_distinct(polygon_id),
            n_check = n()) %>%
  ungroup()

# dit bestand bevat de ligging van de elementen van het steekproefkader
sample_elementen <- read_sf("../data/steekproefkader_poelkikker.gpkg") 

sample_elementen_ranking <- sample_elementen %>%
  left_join(sampleframe_ranking_orig, by = "polygon_id") 

sample_elementen_ranking_buffer <- sample_elementen_ranking %>%
  st_buffer(5)

path_data <- fileman_up("soortenmeetnetten-queries")

# dit zijn de locaties die in meetnetten zitten
locaties_poelkikker<- read_sf(file.path(path_data, "raw/meetnetten_locaties.gpkg"), "locaties") %>%
  filter(soortgroep == "amfibieën") %>%
  filter(meetnet %in% c("Poelkikker")) %>%
  st_transform(crs = 31370) %>%
  select(locatie, is_active) %>%
  st_join(sample_elementen_ranking_buffer, join = st_nearest_feature) %>%
  rename(polygon_id_nearest = polygon_id) %>%
  st_join(select(sample_elementen_ranking_buffer, polygon_id)) %>%
  st_join(provinces)
```

# Nieuwe steekproef

We willen een steekproef van 30 locaties.
Daarvoor baseren we ons grts-rankings uit de originele steekproeftrekking.

We passen volgende werkwijze toe:

+ In een eerste stap weerhouden we de poelen waar de aanwezigheid van poelkikker op basis van DNA werd vastgesteld en de poelen die nog niet bezocht werden.
+ We selecteren de twee poelen in de rand van het verspreidingsgebied: Rijmenam - Poel 1 en Averbode - Poel 1
+ we selecteren poelen per provincie à rato de verhoudingen in de oorspronkelijke steekproeftrekking: 4 voor West-Vlaanderen, 10 voor Limburg en 14 voor Antwerpen
+ de selectie gebeurt op basis van de grts-ranking van de clusters en binnen de clusters op basis van de grts-ranking van de punten (poelen)

```{r}

aantallen_poelkikker <- read_vc(root = file.path(path_data, "raw"), file = "aantallen") %>%
  filter(meetnet == "Poelkikker")

covar_poelkikker <- read_vc(root = file.path(path_data, "raw"), file = "covariabele") %>%
  filter(meetnet == "Poelkikker")

covar_poelkikker_wide <- covar_poelkikker %>%
  select(-eenheid) %>%
  mutate(bezoekvariabele = ifelse(bezoekvariabele == "aantal larven bemonsterd", "aantal_larven_totaal", 
                                  ifelse(bezoekvariabele == "Procentueel aandeel doelsoort", "aandeel_larven_poelkikker", bezoekvariabele)),
         waarde = as.numeric(waarde)) %>%
  pivot_wider(names_from = "bezoekvariabele", values_from = "waarde") %>%
  select(-staalcode, -meetnet, -protocol)

aantallen_poelkikker_dna <- aantallen_poelkikker %>%
  filter(soort_nl == "Poelkikker",
         protocol == "Poelkikker - DNA larven") %>%
  select(meetnet, protocol, locatie, visit_id,  datum, soort_nl, aantal) %>%
  left_join(covar_poelkikker_wide, by = "visit_id") %>%
  mutate(aantal = ifelse(is.na(aantal_larven_totaal), NA, aantal))

locaties_poelkikker <- locaties_poelkikker %>%
  select(province, locatie, is_active, polygon_id_nearest, polygon_id, zoekzone, volgorde_zoekzone, volgorde_element) %>%
  left_join(aantallen_poelkikker_dna, by = c("locatie"))
```


```{r}

samplesize_poelkikker <- tibble(province = c("West-Vlaanderen", "Antwerpen", "Limburg"),
                     samplesize = c(4, 14, 10))

locaties_poelkikker_steekproef <- locaties_poelkikker %>%
  left_join(samplesize_poelkikker, by = "province") %>%
  mutate(geschikt = aantal > 0 | is.na(aantal),
         geschikt = ifelse(locatie == "Vloethemveld - Poel 1", FALSE, geschikt)) %>%
  filter(is_active) %>%
  mutate(select_expert_based = locatie %in% c("Rijmenam - Poel 1", "Averbode - Poel 1")) %>%
  group_by(province, geschikt, select_expert_based) %>%
  arrange(volgorde_zoekzone, volgorde_element) %>%
  mutate(rank_rel = 1:n(),
         select = ((rank_rel <= samplesize) & geschikt) | select_expert_based) %>%
  ungroup()
```


```{r}
poelkikker_steekproef <- locaties_poelkikker_steekproef %>%
  mutate(select = ifelse(select, "steekproef", "reserve")) %>%
  select(provincie = province, locatie, geschikt, selectie = select, volgorde_cluster = volgorde_zoekzone, volgorde_element, aantal, aantal_larven_totaal, aandeel_larven_poelkikker, datum_dna_cyclus1 = datum)

poelkikker_steekproef_tabel <- poelkikker_steekproef %>%
  st_drop_geometry() %>%
  mutate(x = st_coordinates(poelkikker_steekproef)[,1],
         y = st_coordinates(poelkikker_steekproef)[,2]) %>%
  arrange(provincie, volgorde_cluster, volgorde_element)

write_csv2(poelkikker_steekproef_tabel, "../output/poelkikker_steekproef_2024-2026.csv")
```

```{r}
locaties_show <- poelkikker_steekproef %>%
  mutate(status = ifelse(!geschikt, "Poelkikker afwezig",
                         ifelse(selectie == "steekproef", "Steekproef", "Reserve")),
         show_color = ifelse(status == "Poelkikker afwezig", "red",
                             ifelse(status == "Steekproef", "yellow", "blue"))) %>%
  select(provincie, locatie, status, volgorde_cluster, volgorde_element, aantal, aandeel_larven_poelkikker, aandeel_larven_poelkikker, show_color) %>% 
  arrange(provincie, volgorde_cluster, volgorde_element) %>%
  st_transform(4326)

sd <- SharedData$new(locaties_show)

filter_select(id = "status", label = "Status poel", sd, ~status)

sd %>%
  leaflet() %>%
  addTiles() %>%
  addCircleMarkers(popup = ~str_c(locatie), color = ~show_color)

sd %>%
  datatable(rownames = FALSE,
            filter = "top",
             options = list(columnDefs = list(list(visible=FALSE, targets= c(7, 8)))))
```

