---
title: "Clustering Poelkikker"
author: "Toon Westra, Thierry Onkelinx, Jeroen Speybroeck"
site: bookdown::bookdown_site
output:
  bookdown::html_document2:
    keep_md: TRUE
    toc: TRUE
    toc_float:
      collapsed: FALSE
      smooth_scroll: FALSE
---

```{r setup, include=FALSE}
library(knitr)
opts_chunk$set(
  cache = FALSE,
  autodep = TRUE,
  echo = FALSE,
  message = FALSE,
  warning = FALSE
)
```

```{r settings, cache = FALSE}
library(rgdal)
library(rgeos)
library(sf)
library(tidyverse)
library(readxl)
library(kableExtra)
library(INBOtheme)
library(lubridate)
library(leaflet)
library(n2khab)
library(units)
library(deldir)
library(crosstalk)
library(leaflet.extras)
library(DT)
conflicted::conflicts_prefer(dplyr::filter)


doel.crs <- "+init=epsg:31370"
```


# Steekproefkader 2025

```{r}
sampleframe_orig <- read_csv2("../data/steekproefkader meetnet poelkikker 2025_edit.csv")

sampleframe <- sampleframe_orig %>%
  st_as_sf(coords = c("lon", "lat"), crs = 4326) %>%
  st_transform(31370)

d.max <- 1000
```


```{r}
sampleframe_buffer <- st_buffer(sampleframe, dist = 2*d.max) %>%
  select(naam)

sampleframe_envelop <- gEnvelope(as_Spatial(sampleframe_buffer)) %>%
  st_as_sf(crs = 31370) %>%
  mutate(envelop = TRUE)

gebied.basis <- st_buffer(sampleframe, dist = d.max) %>%
  mutate(soort = "Poelkikker") %>%
  group_by(soort) %>%
  summarise(n = n()) %>%
  ungroup()
```


# Automatische clustering

## Eerste ruwe clustering

### Buffer met afstand `r d.max` meter

Trek rond elk steekproefelement een buffer met afstand `r d.max` meter. Overlappende buffers voegen we samen.

```{r buffer, fig.cap = sprintf("\\label{fig:buffer}Buffer van %im rond de elementen van het steekproefkader.", d.max)}
gebied.basis %>%
  st_transform(4326) %>%
  leaflet() %>%
  addTiles() %>%
  addPolygons() %>%
  addMarkers(data = st_transform(sampleframe, crs =4326))
```

### Breng barrières in rekening

```{r}
barriere <- read_sf("../../data/barriere_vl.gpkg", "barriere") %>%
  st_transform(31370) %>%
  st_join(sampleframe_envelop) %>%
  filter(!is.na(envelop)) 

```

```{r, eval = FALSE}
barriere %>%
  st_drop_geometry() %>%
  group_by(barriere) %>%
  summarise(n_records = n()) %>%
  ungroup() %>%
  kable()

```

Zet de lijnvormige barrières om naar een (smal) vlak door er een buffer van 1m rond te trekken. In dit geval gebruiken we snelwegen, hoofdwegen, secundaire wegen, actieve spoorwegen, kanalen en rivieren uit OpenStreetMap en de gewestgrens van Vlaanderen van AGIV. We verwijderen vervolgens deze barrières van de buffer rond de steekproefelementen. Buffers die volledige door een barrière doorsneden worden zullen hierdoor gesplitst worden. Verwijder delen van de buffer die geen steekproefelementen meer bevatten (omdat ze aan de andere kant van de barrière liggen). Alle steekproefelementen die in eenzelfde polygoon vallen vormen samen een gebied. Merk op dat sommige buffers nog steeds een grote oppervlakte kunnen beslaan\autorefp{fig:buffer-splits}. Vooral in regio's met veel en goed gespreide steekproefelementen en weinig barrières.

```{r splits_buffer}

barriere_select <- barriere %>%
  st_join(sampleframe_buffer) %>%
  filter(!is.na(naam)) %>%
  mutate(type_barrieres = "hoofd") %>%
  st_buffer(dist = 1)

rm(barriere)

barriere_buffer <- barriere_select %>%
  group_by(type_barrieres) %>%
  summarise(n_records = n()) %>%
  ungroup()

# gebied <- gDifference(gebied.basis, barriere.buffer) %>%
#   disaggregate()

vlaanderen <- read_admin_areas(dsn = "flanders")

gebied <- st_difference(gebied.basis, barriere_buffer) %>%
  st_intersection(vlaanderen) %>%
  st_cast("POLYGON") 

# st_write(gebied, "../output/check.gpkg", "gebied", delete_layer = TRUE)
# st_write(barriere, "../output/check.gpkg", "barriere", delete_layer = TRUE)


gebied$gebied_id <- 1:nrow(gebied)

relevant_gebied <- gebied %>%
  st_join(sampleframe) %>%
  filter(!is.na(naam)) %>%
  st_drop_geometry() %>%
  distinct(gebied_id, naam)

gebied <- gebied %>%
  filter(gebied_id %in% relevant_gebied$gebied_id) %>%
  select(gebied_id)

sampleframe <- sampleframe %>%
  st_join(gebied)

sampleframe_buffer_aggregate <- sampleframe_buffer %>%
  mutate(soort = "Poelkikker") %>%
  group_by(soort) %>%
  summarise(n = n()) %>%
  ungroup() 

buffer_final <- st_difference(sampleframe_buffer_aggregate, barriere_buffer) %>%
  st_intersection(vlaanderen)  %>%
  st_cast("POLYGON")

buffer_final$buffer_id <- 1:nrow(buffer_final)

relevant_buffer_final<- buffer_final %>%
  st_join(sampleframe) %>%
  filter(!is.na(naam)) %>%
  st_drop_geometry() %>%
  distinct(buffer_id, naam)
  
buffer_final <- buffer_final %>%
  filter(buffer_id %in% relevant_buffer_final$buffer_id)

rm(barriere, barriere_buffer, relevant_gebied, relevant_buffer_final, gebied.basis)

gc()
```

```{r toon_splits_buffer, fig.cap = sprintf("\\label{fig:buffer-splits}Gesplitste buffers die steekproefelementen bevatten. Dit levert %i gebieden op.", length(gebied))}

gebied %>%
  st_transform(crs = 4326) %>%
  leaflet() %>%
  addTiles() %>%
  addPolygons(label = ~gebied_id) %>%
  #addPolygons(data = st_transform(buffer_final, 4326), color = "orange") %>%
  addMarkers(data = st_transform(sampleframe, 4326))
```


## Clustering verfijnen

### Gebieden opdelen in deelgebieden

Voor elke gebied maken we een verfijnde clustering. Eerst splitsen we het gebied op in een aantal deelgebieden op basis van grenzen die duidelijk op het terrein waarneembaar zijn. In dit geval gebruiken we alle wegen, spoorwegen en waterwegen die beschikbaar zijn via OpenStreetMap. Dit houdt in dat we naast de grenzen in \autoref{eerste-ruwe-clustering} eveneens lokale wegen, paden, ongebruikte spoorwegen en kleine waterlopen gebruiken.

Alle steekproefelementen die tot eenzelfde deelgebied behoren, houden we steeds samen in een zoekzone. In \autoref{fig:deelgebieden-gebied} geven we een histogram met het aantal steekproefelementen per deelgebied. Om aan te geven wat er concreet gebeurd tonen we een kaartje met de steekproefelementen en deelgebieden van het gebied met het grootste aantal steekproefelementen\autorefp{fig:grootste}.

```{r}
barriere.lokaal <- read_sf("../../data/barriere_vl.gpkg", "barriere_lokaal") %>%
  st_join(sampleframe_envelop) %>%
  filter(!is.na(envelop)) %>%
  st_join(sampleframe_buffer) %>%
  filter(!is.na(naam)) %>%
  filter(barriere != "pad")

barriere.lokaal %>%
  st_drop_geometry() %>%
  count(barriere, fclass)
```



```{r deelgebied}

barriere_lokaal_buffer <- barriere.lokaal %>%
  st_join(buffer_final) %>%
  filter(!is.na(soort))

barriere_lokaal_buffer <- barriere_lokaal_buffer %>%
  st_union() 

barriere_lokaal_buffer <- barriere_lokaal_buffer %>%
  st_buffer(dist = 1,  nQuadSegs = 2)

deelgebied <- gebied %>%
  st_difference(barriere_lokaal_buffer) %>%
  st_cast("MULTIPOLYGON") %>%
  st_cast("POLYGON") 

deelgebied$deelgebied_id <- 1:nrow(deelgebied)

relevant_deelgebied <- deelgebied %>%
  st_join(select(sampleframe, naam)) %>%
  filter(!is.na(naam)) %>%
  st_drop_geometry() %>%
  distinct(deelgebied_id, gebied_id) 

check <- relevant_deelgebied %>%
  group_by(deelgebied_id) %>%
  filter(n() > 1)
  
deelgebied <- deelgebied %>%
  filter(deelgebied_id %in% relevant_deelgebied$deelgebied_id) %>%
  select(deelgebied_id)

sampleframe_deelgebied <- sampleframe %>%
  st_join(deelgebied)

st_write(deelgebied, "../output/check2.gpkg", "deelgebied", delete_layer = TRUE)
st_write(gebied, "../output/check2.gpkg", "gebied", delete_layer = TRUE)
st_write(sampleframe_deelgebied, "../output/check2.gpkg", "sampleframe", delete_layer = TRUE)
st_write(barriere_lokaal_buffer, "../output/check2.gpkg", "barriere_lokaal_buffer", delete_layer = TRUE)
st_write(buffer_final, "../output/check2.gpkg", "buffer_final", delete_layer = TRUE)

rm(barriere.lokaal, relevant_deelgebied)
gc()
```

```{r deelgebieden_per_gebied, fig.cap = "\\label{fig:deelgebieden-gebied}Histogram van het aantal deelgebieden met minstens één steekproefelement per gebied."}

overview_sampleframe <- sampleframe_deelgebied %>%
  st_drop_geometry() %>%
  group_by(gebied_id) %>%
  summarise(n_deelgebieden = n_distinct(deelgebied_id),
            n_elementen = n()) %>%
  ungroup()

 overview_sampleframe %>%
  ggplot(aes(x = n_deelgebieden)) + 
  geom_histogram(binwidth = 1) +
  scale_x_continuous("Aantal deelgebieden met steekproefelementen per gebied", breaks = 1:100, expand = c(0, 0)) +
  ylab("Aantal gebieden")
```

```{r grootste_gebied}
grootste_gebied_id <- overview_sampleframe %>%
  top_n(1, n_elementen)

grootste_gebied <- gebied %>%
  filter(gebied_id %in% grootste_gebied_id$gebied_id) %>%
  head(1)

grootste_gebied_elementen <- sampleframe_deelgebied %>%
  filter(gebied_id == grootste_gebied_id$gebied_id)

grootste_gebied_deelgebieden <- deelgebied %>%
  st_join(grootste_gebied) %>%
  filter(!is.na(gebied_id))

```

```{r toon_grootste_gebied, fig.cap = "\\label{fig:grootste}Overzicht van de steekproefelementen van het gebied met het grootste aantal steekproefelementen. Steekproefelementen met hetzelfde cijfer behoren tot dezelfde deelgebied."}


leaflet(st_transform(grootste_gebied, 4326)) %>%
  addTiles() %>%
  addPolygons(color = "yellow") %>%
  addPolygons(data = st_transform(grootste_gebied_deelgebieden, 4326), color = "magenta") %>%
  addMarkers(data = st_transform(grootste_gebied_elementen, 4326), label = ~str_c(gebied_id, ":", deelgebied_id))
```

Vervolgens gaan we na of we deelgebieden kunnen aggregeren tot grotere zoekzones. Hiervoor gebruiken we een zogenaamde agglomeratieve clustering. Als initiële clusters gebruiken we de steekproefelementen die in een zelfde deelgebied liggen. Vervolgens berekenen we de afstand in vogelvlucht tussen de clusters. Indien een cluster uit meerdere steekproefelement bestaat gebruiken we "complete linkage": de afstand tussen twee clusters is gelijk aan de afstand tussen de twee steekproefelementen die het verst uit elkaar liggen. We gaan op zoek naar de clusters die het dichtst bij elkaar gelegen zijn. Indien de afstand tussen die twee clusters kleiner is dan `r d.max`m, dan voegen we de clusters samen. We herberekenen de afstanden tussen de clusters en gaan opnieuw op zoek naar het clusterpaar met de kleinste afstand en voegen deze samen indien hun onderlinge afstand kleiner is dan `r d.max`m. We blijven dit herhalen tot de kleinste afstand tussen de clusterparen groter is dan `r d.max`m of tot er slechts één cluster overblijft.

```{r verfijn_cluster}
# old <- kader
# kader <- old
# dit.gebied <- sample(kader$Gebied, 1)
groepeer <- function(x){
    afstand <- x %>%
      select(coords.x1, coords.x2) %>%
      dist() %>%
      as.matrix()
    samen <- x %>%
      nrow() %>%
      seq_len() %>%
      list() %>%
      rep(2) %>%
      expand.grid() %>%
      filter(Var1 > Var2) %>%
      mutate(
        deelgebied1 = x$deelgebied_id[Var1],
        deelgebied2 = x$deelgebied_id[Var2]
      ) %>%
      filter(deelgebied1 == deelgebied2) %>%
      select(Var1, Var2) %>%
      as.matrix()
    afstand[samen] <- 0
    x %>%
      mutate(
        zoekzone = afstand %>%
          as.dist() %>%
          hclust(method = "complete") %>%
          cutree(h = d.max)
    )
}

basis <- sampleframe_deelgebied %>%
  mutate(coords.x1 = st_coordinates(sampleframe)[,1],
         coords.x2 = st_coordinates(sampleframe)[,2]) %>%
  st_drop_geometry() %>%
  group_by(gebied_id)

sampleframe_cluster <- basis %>%
  filter(n_distinct(deelgebied_id) > 1) %>%
  do(groepeer(.)) %>%
  bind_rows(
    basis %>%
      filter(n_distinct(deelgebied_id) == 1) %>%
      mutate(zoekzone = 1)
  ) %>%
  mutate(    
    N = n()
  ) %>%
  ungroup() %>%
  mutate(
    zoekzone = interaction(gebied_id, zoekzone, drop = TRUE) %>%
      as.integer() %>%
      sprintf(fmt = "Z%04i")
  ) %>%
  as.data.frame()

# 
# coordinates(kader) <- ~coords.x1 + coords.x2
# kader@proj4string <- CRS(doel.crs)
# 
# deelgebied$Zoekzone <- over(deelgebied, kader[, "Zoekzone"])$Zoekzone
# zoekzone <- deelgebied[!is.na(deelgebied$Zoekzone), ]

sampleframe_cluster_sf <- sampleframe_cluster %>%
  st_as_sf(coords = c("coords.x1", "coords.x2"), crs = 31370) %>%
  select(naam, gebied_id, deelgebied_id, zoekzone)

#st_write(sampleframe_cluster_sf, "../output/check2.gpkg", "zoekzones", delete_layer = TRUE)

zoekzones <- sampleframe_cluster %>%
  distinct(deelgebied_id, zoekzone)

deelgebied <- deelgebied %>% 
  left_join(zoekzones, by = "deelgebied_id")

zoekzone_unique <- deelgebied %>%
  group_by(zoekzone) %>%
  summarise(n_deelgebied = n()) %>%
  ungroup() %>%
  st_buffer(20) %>%
  st_buffer(-20)

grts_100 <- readRDS("../data/GRTS_100.rds") 

zoekzone_unique_centroid <- zoekzone_unique %>%
  st_centroid() %>%
  st_join(grts_100, join = st_nearest_feature) %>%
  rename(grts_ranking_gebied = Ranking, cluster = zoekzone)

st_write(zoekzone_unique_centroid, "../output/steekproefkader_poelkikker_2025.gpkg", "clusters_centroid", delete_layer = TRUE)
st_write(zoekzone_unique, "../output/steekproefkader_poelkikker_2025.gpkg", "clusters")

sampleframe_cluster_sf %>%
  rename(cluster = zoekzone) %>%
  st_write( "../output/steekproefkader_poelkikker_2025.gpkg", "elementen")
```

Het resultaat van deze operatie zijn zoekzones van steekproefelementen waarbij alle steekproefelement binnen de zoekzone op hoogstens `r d.max`m van elkaar liggen. Het aantal zoekzones per gebied zal afhangen van de grootte van een gebied, de ruimtelijke configuratie van de steekproefelementen en de dichtheid van zichtbare grenzen\autorefp{fig:clusters-gebied}. Hierdoor is eveneens het aantal steekproefelementen per zoekzone variabel\autorefp{fig:element-cluster}. \autoref{fig:cluster-grootste} illustreert de zoekzones voor het gebied met het grootste aantal steekproefelementen. Aangezien we de clustering uitvoeren voor de afzonderlijke gebieden uit \autoref{fig:buffer-splits}, zullen er geen grote barrières binnen de zoekzones liggen. 

Deze werkwijze leverde `r length(unique(sampleframe_cluster$zoekzone))` zoekzones over `r length(gebied)` gebieden.

```{r clusters_per_gebied, fig.cap = "\\label{fig:clusters-gebied}Histogram van het aantal zoekzones per gebied."}

sampleframe_cluster %>%
  distinct(gebied_id, zoekzone) %>%
  count(gebied_id) %>%
  ggplot(aes(x = n)) + 
  geom_histogram(binwidth = 1) +
  scale_x_continuous("Aantal zoekzones per gebied", breaks = 1:100, expand = c(0, 0)) +
  ylab("Aantal gebieden")
```

```{r elementen_per_cluster, fig.cap = "\\label{fig:element-cluster}Histogram van het aantal steekproefelementen per zoekzone."}
sampleframe_cluster %>%
  count(zoekzone) %>%
  ggplot(aes(x = n)) + 
  geom_histogram(binwidth = 1) +
  scale_x_continuous(
    "Aantal steekproefelementen per zoekzone", 
    breaks = 1:100, 
    expand = c(0, 0)
  ) +
  ylab("Aantal zoekzones")
```

```{r toon_cluster_grootste_gebied, fig.cap = "\\label{fig:cluster-grootste}Overzicht van de initiële zoekzones in het gebied met het grootste aantal steekproefelementen."}

grootste_gebied_zoekzone <- zoekzone %>%
  filter(deelgebied_id %in% grootste_gebied_deelgebieden$deelgebied_id)

grootste_gebied_elementen <- sampleframe_cluster_sf %>%
  filter(deelgebied_id %in% grootste_gebied_deelgebieden$deelgebied_id)

leaflet(st_transform(grootste_gebied, 4326)) %>%
  addTiles() %>%
  addPolygons(label = ~as.character(gebied_id)) %>%
  addPolygons(data = st_transform(grootste_gebied_zoekzone, 4326), color = "red") %>%
  addMarkers(data = st_transform(grootste_gebied_elementen, 4326), label = ~zoekzone) 
```





