---
title: "Steekproeftrekking Poelkikker: update 2025"
author: "Toon Westra, Jeroen Speybroeck"
site: bookdown::bookdown_site
output:
  bookdown::html_document2:
    keep_md: TRUE
    toc: TRUE
    toc_float:
      collapsed: FALSE
      smooth_scroll: FALSE
---

```{r setup, include=FALSE}
library(knitr)
opts_chunk$set(
  cache = FALSE,
  autodep = TRUE,
  echo = FALSE,
  message = FALSE,
  warning = FALSE
)
```

```{r settings, cache = FALSE}
library(sf)
library(tidyverse)
library(kableExtra)
library(INBOtheme)
library(leaflet)
library(n2khab)
library(rgdal)
library(rgeos)
library(units)

conflicted::conflicts_prefer(dplyr::filter)

```

# Data

## Steekproefkader 2025

```{r}
sampleframe_2025 <-  st_read( "../output/steekproefkader_poelkikker_2025.gpkg", "elementen")

clusters_ranking <-  st_read( "../output/steekproefkader_poelkikker_2025.gpkg", "clusters_centroid")
```

## Steekporefkader origineel

```{r}
meetpunten_old <- st_read("../output/steekproefkader_poelkikker.gpkg", "meetpunten") 

namen_old <- st_read("../data/steekproef_poelkikker_versie2021-03-29.shp")

namen_old <- namen_old %>%
  st_buffer(1) %>%
  select(naam_meetnetten = naam)

meetpunten_old <- meetpunten_old %>%
  st_join(namen_old)
```

## Watervlakken

```{r}
watervlakken <- read_watersurfaces()

```

# Verkenning

```{r}
sampleframe_2025_buffer500 <- sampleframe_2025 %>%
  st_transform(31370) %>%
  st_buffer(500)

watervlakken_in_buffer <- watervlakken %>%
  st_join(sampleframe_2025_buffer500) %>%
  filter(!is.na(naam)) %>%
  st_drop_geometry()

watervlakken_in_buffer500 <- watervlakken %>%
  filter(polygon_id %in% watervlakken_in_buffer$polygon_id)

rm(watervlakken)
```

```{r}

meetpunten_old <- meetpunten_old %>%
  mutate(show_color = ifelse(steekproef_poel, "blue", "red"))

sampleframe_2025 %>%
  st_transform(4326) %>%
  leaflet %>%
  addTiles() %>%
  addCircleMarkers(label = ~naam, color = "yellow") %>%
  addCircleMarkers(data = st_transform(meetpunten_old, crs = 4326), color = ~show_color) %>%
  addPolygons(data = st_transform(watervlakken_in_buffer500, crs = 4326), label = ~polygon_id)
```


```{r}

ranking_old <- meetpunten_old %>%
  st_drop_geometry() %>%
  select(polygon_id_nearest = watervlak_id, grts_ranking_poel, naam_meetnetten) %>%
  unique()

sampleframe_2025 <- sampleframe_2025 %>%
  st_transform(31370) %>%
  st_join(select(watervlakken_in_buffer500, polygon_id)) %>%
  st_join(select(watervlakken_in_buffer500, polygon_id_nearest = polygon_id), join = st_nearest_feature) %>%
  group_by(naam) %>%
  mutate(distance = min(st_distance(geom, watervlakken_in_buffer500))) %>%
  ungroup() %>%
  left_join(ranking_old, by = "polygon_id_nearest")

```


## GRTS ranking toekennen aan nieuwe locaties

We behouden ranking van de vorige versie van het steekproefkader indien nieuwe locatie op afstand < 50 meter ligt van een locatie uit de vorige versie van het steekproefkader.

Voor nieuwe locatie op een afstand > 50 m van een een locatie uit de vorige versie van het steekproefkader:

+ indien locatie op een afstand  < 50m ligt van een watervlak nemen we de grts ranking overkomstig de centroide van die watervlak
+ indien de locatie op een afstand  > 50m nemen we de grts ranking op basis van de coördinaten van dat punt


```{r}
sampleframe_2025_keep_ranking <- sampleframe_2025 %>%
  filter(!is.na(grts_ranking_poel)) %>%
  filter(drop_units(distance) < 50)

grts_50 <- read_rds("../data/GRTS_50.rds")

# st_crs(grts_50) <- 31370

# grts_50 %>%
#   write_rds("../data/GRTS_50.rds")

new_ranking_watervlak <- sampleframe_2025 %>%
  filter(!naam %in% sampleframe_2025_keep_ranking$naam) %>%
  filter(drop_units(distance) < 50) %>%
  select(-grts_ranking_poel)

watervlakken_centroid <- watervlakken_in_buffer500 %>%
  filter(polygon_id %in% new_ranking_watervlak$polygon_id_nearest) %>%
  st_join(grts_50, join = st_nearest_feature) %>%
  rename(grts_ranking_poel = Ranking) %>%
  st_drop_geometry()
  
new_ranking_watervlak <- new_ranking_watervlak %>%
  left_join(select(watervlakken_centroid, polygon_id_nearest = polygon_id, grts_ranking_poel))

new_ranking_nt_watervlak <- sampleframe_2025 %>%
  filter(!naam %in% sampleframe_2025_keep_ranking$naam) %>%
  filter(drop_units(distance) >= 50) %>%
  select(-grts_ranking_poel) %>%
  st_join(grts_50, join = st_nearest_feature) %>%
  rename(grts_ranking_poel = Ranking)

rm(grts_50)

sampleframe_points <- sampleframe_2025_keep_ranking %>%
  select(naam, naam_meetnetten, polygon_id = polygon_id_nearest, distance, grts_ranking_poel, cluster) %>%
  bind_rows(new_ranking_watervlak %>%
              select(naam, polygon_id = polygon_id_nearest, distance, grts_ranking_poel, cluster),
            new_ranking_nt_watervlak %>%
              select(naam, distance, grts_ranking_poel, cluster))

clusters_ranking <- clusters_ranking %>%
  st_drop_geometry() %>%
  select(cluster, grts_ranking_gebied)

sampleframe_points <- sampleframe_points %>%
  left_join(clusters_ranking, by = "cluster") %>%
  mutate(grts_ranking_gebied = ifelse(naam == "Groot Schietveld 1", 1779847, grts_ranking_gebied))

```

# Steekproef

```{r}

volgorde_cluster <- sampleframe_points %>%
  st_drop_geometry() %>%
  distinct(cluster, grts_ranking_gebied) %>%
  mutate(volgorde_clusters = rank(grts_ranking_gebied)) %>%
  select(cluster, volgorde_clusters)

sample_poelkikker <- sampleframe_points %>%
  left_join(volgorde_cluster, by = "cluster") %>%
  group_by(grts_ranking_poel) %>%
    mutate(subrank = rank(grts_ranking_poel, ties.method = "random") - 1) %>%
  ungroup() %>%
  group_by(cluster) %>%
  mutate(volgorde_in_cluster = rank(grts_ranking_poel + subrank),
         n_poel_in_cluster = n(),
         n_select_in_cluster = floor(sqrt(n_poel_in_cluster)),
         select_in_cluster = volgorde_in_cluster <= n_select_in_cluster) %>%
  ungroup() %>%
  arrange(desc(select_in_cluster), volgorde_clusters, volgorde_in_cluster) %>%
  mutate(cumselect = cumsum(select_in_cluster),
         meetpunt = ifelse(cumselect <= 60, "steekproef",
                           ifelse(select_in_cluster, "reserve", "vervanging in cluster"))) %>%
  select(naam, naam_meetnetten, watervlak = polygon_id, afstand_tot_watervlak = distance, everything()) %>%
  arrange(volgorde_clusters, volgorde_in_cluster) %>%
  select(-cumselect, -select_in_cluster, -subrank)


sample_poelkikker %>%
  st_write("../output/steekproefkader_poelkikker_2025.gpkg", "steekproef")

```





