---
title: "Steekproeftrekking meetnet Vermiljoenkever"
output:
  bookdown::html_document2:
    toc: TRUE
    toc_depth: 2
    toc_float:
      collapsed: FALSE
      smooth_scroll: FALSE
    number_sections: TRUE
    code_folding: hide
date: "2023-05-16"
---


```{r, message=FALSE}
#remotes::install_github("hrbrmstr/mgrs")
library(tidyverse)
library(sf)
library(leaflet)
library(conflicted)
library(n2khab)
library(git2rdata)
library(units)
library(giscoR)

conflicts_prefer(dplyr::filter())

# ISO8601 timestamp to set as fixed value in the GeoPackage 
# (to be UPDATED to the actual creation date; at least update for each version):
Sys.setenv(OGR_CURRENT_DATE = "2023-05-03T00:00:00.000Z")
# This is used to keep results reproducible, as the timestamp is otherwise
# updated each time.
# Above environment variable OGR_CURRENT_DATE is used by the GDAL driver.
# The time precision (milliseconds) & timezone (UTC, denoted by 'Z') is
# needed to meet Requirement 15 of the GeoPackage standard (version 1.2.1 & 1.3).
```

# Opbouw steekproefkader

## Verspreidingsdata

### Meetnetten.be

De waarnemingen van de inhaalslag Vermiljoenkever uit de meetnetten.be-databank.

```{r}
path_mn <- fileman_up("soortenmeetnetten-queries")

aantallen_mn <- read_vc(root = path_mn, file = "raw/aantallen") %>%
  filter(meetnet == "Vermiljoenkever") 

aantallen_mn <- aantallen_mn %>%
  select(meetnet, locatie, protocol, jaar, datum, levensstadium, aantal, x, y) %>%
  mutate(bron = "meetnetten.be",
         status = "Goedgekeurd")
```

### Waarnemingen.be

We gebruiken een export uit waarnemingen.be die terug te vinden is in [deze google drive folder](https://drive.google.com/drive/folders/1lgYwaAs2j5pghN3lfiEbxxDJYUYS6CRY).
We selecteren enkel de waarnemingen waarvoor wordt aangegeven dat ze zeker zijn.


```{r}
aantallen_wnm <- read_csv2("../data/vermiljoenkever_wbe_2023-05-01.csv")

aantallen_wnm <- aantallen_wnm %>%
  select(meetnet = naam_nl, locatie = gebied, datum, levensstadium = kleed, aantal, x, y, zeker, status, opmerking = bijzonderheden) %>%
  mutate(datum = as.Date(datum, format = "%d/%m/%Y"),
         bron = "waarnemingen.be",
         jaar = year(datum)) %>%
  filter(zeker == "J")
  
```

## 1 x 1 km hokken volgens mgrs (aka utm1s-hokken)

Als steekproefeenheid gebruiken we 1 x 1 km hokken volgens het Military Grid Reference System (vaak UTM1-hokken genoemd). 
We maken gebruik van de geopackage `grts_master_mgrs_flanders.gpkg`. 
Dit bestand geeft de hokken als polygonen weer en bevat een unieke ranking per hok op basis van het GRTS-algoritme.
Deze grts-ranking gebruiken we als basis voor de steekproeftrekking.

```{r}
grts_mgrs <- read_sf("../data/grts_master_mgrs_flanders.gpkg", "cell_polygons") %>%
  st_transform(crs = 31370)
```

## Toegankelijkheid

Gezien de telmethode vereist dat er schors van bomen wordt verwijderd, gaan we enkel steekproefeenheden selecteren die gebieden bevatten in beheer van ANB of erkende natuurreservaten. 

### ANB patrimonium

Om zicht te krijgen op de gebieden die in beheer zijn van ANB maken we gebruik van de layer `NR - ANB Patrimonium 202102` te vinden op INBO netwerk (via citrix) in volgende folder: `S:\Vlaanderen\Natuur_Bos\ANB`.
Deze layer hebben we naar een shapefile geconverteerd met bestandsnaam `anb_patrimonium_2021-02.shp`, die we in de data-folder van dit R-project plaatsen.

```{r}
anb_patrimonium <- read_sf("../data/anb_patrimonium_2021-02.shp") %>%
  st_transform(crs = 31370)

anb_patrimonium <- anb_patrimonium %>%
  select(beheerregio = Beheerregi, eigenaar = Eigenaar, type = TypeGebied, rechten_anb = RechtenANB, domein_id = DomeinID) %>%
  group_by(beheerregio, eigenaar, type, rechten_anb, domein_id) %>%
  summarise(n_pol = n()) %>%
  ungroup()
```

### Erkende natuurreservaten

Voor de erkende natuurreservaten maken we gebruik van de layer `ENR_percelen_v20160209` te vinden op INBO netwerk (via citrix) in volgende folder: `S:\Vlaanderen\Natuur_Bos\Natuurgebieden`.
Deze layer hebben we naar een shapefile geconverteerd met bestandsnaam `enr_percelen_2016-02-09.shp`, die we in de data-folder van dit R-project plaatsen.

```{r}
enr <- read_sf("../data/enr_percelen_2016-02-09.shp") %>%
  st_transform(crs = 31370) %>%
  select(beheerder = Beheerder, reservaat = Reservaat) %>%
  group_by(beheerder, reservaat) %>%
  summarise(n_pol = n()) %>%
  ungroup()
```

### Toegankelijkheid per hok

Voor elk hok berekenen we het oppervlakteaandeel in beheer van ANB (`anb_prop`).
Daarnaast bepalen we per hok volgende zaken:

+ het type domein (`anb_type`)
+ de rechten die ANB er heeft (`anb_rechten`)
+ de eigenaar (voor zover vermeld) (`anb_eigenaar`)

```{r}
mgrs_anb <- grts_mgrs %>%
  st_intersection(anb_patrimonium) %>%
  mutate(area = st_area(geom)) %>%
  st_drop_geometry()

mgrs_anb_summary <- mgrs_anb %>%
  group_by(cellcode) %>%
  arrange(type, rechten_anb, eigenaar) %>%
  summarise(anb_prop = round(sum(drop_units(area)) / (1000 * 1000), 3),
            anb_type = str_c(unique(type), collapse = "; "),
            anb_rechten = str_c(unique(rechten_anb), collapse = "; "),
            anb_eigenaar = str_c(unique(eigenaar), collapse = "; ")) %>%
  ungroup() %>%
  filter(anb_prop > 0.01) 

```

```{r}
mgrs_anb_summary %>%
  slice(1:5)
```
Voor elk hok berekenen we ook het oppervlakteaandeel met erkende natuurreservaten (`enr_prop`).
Daarnaast bepalen we per hok volgende zaken:

+ de beheerder (`enr_beheerder`)
+ naam van het reservaat (`enr_reservaat`)

```{r}
mgrs_enr <- grts_mgrs %>%
  st_intersection(enr) %>%
  mutate(area = st_area(geom)) %>%
  st_drop_geometry()

mgrs_enr_summary <- mgrs_enr %>%
  group_by(cellcode) %>%
  arrange(beheerder, reservaat) %>%
  summarise(enr_prop = round(sum(drop_units(area)) / (1000 * 1000), 3),
            enr_beheerder = str_c(unique(beheerder), collapse = "; "),
            enr_reservaat = str_c(unique(reservaat), collapse = "; ")) %>%
  ungroup() %>%
  filter(enr_prop > 0.01) 

```

```{r}
mgrs_enr_summary %>%
  slice(1:5)
```


## Voorkomen per hok 

Op basis van de aantallen bepalen we per mgrs-hok:

+ het totaal aantal waargenomen
+ de levensstadia die werden waargenomen,
+ de bron van de waarneming(en) (meetnetten.be of waarnemingen.be)
+ de status van de waarneming(en) (goedgekeurd, onbehandel, ...)
+ het minimumjaar en het maximumjaar van de waarneming(en)

```{r}
aantallen <- aantallen_mn %>%
  bind_rows(aantallen_wnm)

aantallen_sf <- aantallen %>%
  st_as_sf(coords = c("x", "y"), crs = 31370) %>%
  st_join(select(grts_mgrs, cellcode))

mgrs_aantallen_summary <- aantallen_sf %>%
  st_drop_geometry() %>%
  group_by(cellcode) %>%
  arrange(levensstadium, bron, status) %>%
  summarise(aanwezig = sum(aantal) > 0,
            aantal = sum(aantal),
            levensstadium = str_c(unique(levensstadium), collapse = "; "),
            bron = str_c(unique(bron), collapse = "; "),
            status = str_c(unique(status), collapse = "; "),
            jaar_min = min(jaar),
            jaar_max = max(jaar)
            ) %>%
  ungroup()
```

## Selectie van hokken in het steekproefkader

Het steekproefkader bouwen we op door de informatie over toegankelijkheid en aanwezigheid van Vermiljoenkover aan elk mgrs hok te koppelen.
We selecteren vervolgens de hokken die voor minstens 1 % bestaan uit een gebied in beheer van ANB of een erkend natuurreservaat (ENR) EN waar de soort werd waargenomen. 

```{r}
um1_steekproefkader_ruim <- grts_mgrs %>%
  left_join(mgrs_anb_summary, by = "cellcode") %>%
  left_join(mgrs_enr_summary, by = "cellcode") %>%
  left_join(mgrs_aantallen_summary, by = "cellcode") %>%
  mutate(anb_prop = ifelse(is.na(anb_prop), 0, anb_prop),
         enr_prop = ifelse(is.na(enr_prop), 0, enr_prop))

mgrs_steekproefkader_specifiek <- um1_steekproefkader_ruim %>%
  filter(!is.na(aanwezig) & aanwezig) %>%
  arrange(ranking) %>%
  mutate(toegankelijk = enr_prop + anb_prop > 0) %>%
  group_by(toegankelijk) %>%
  mutate(ranking_rel = rank(ranking)) %>%
  ungroup() %>%
  select(cellcode, ranking, ranking_rel, toegankelijk, aanwezig, aantal, levensstadium, jaar_min, jaar_max, bron, status, everything()) %>%
  select(-level, -x1c, -x2c) %>%
  mutate(meetnet = toegankelijk & ranking_rel <= 30)
```


# Steekproeftrekking

We selecteren de 30 hokken in het steekproefkader met de laagste grts-ranking.

In de kaart hieronder tonen we:

+ de geselecteerde hokken voor het meetnet (geel)
+ de overige hokken in het steekproefkader (oranje)
+ de hokken waar de soort aanwezig is maar geen gebied in beheer van ANB en geen erkend natuurreservaat bevatten (rood)
+ de puntlocaties waar de soort werd waargenomen (blauwe cirkels)
+ de ENR en ANB-domeinen die overlappen met hokken in het steekproefkader


```{r}

aanwezig <- aantallen_sf %>%
  filter(aantal > 0) %>%
  st_transform(4326)

steekproefkader_dissolve <- mgrs_steekproefkader_specifiek %>%
  group_by(aanwezig) %>%
  summarise(n_hokken = n()) %>%
  ungroup()

enr_show <- enr %>%
  st_join(steekproefkader_dissolve) %>%
  filter(!is.na(aanwezig)) %>%
  st_transform(4326)

anb_show <- anb_patrimonium %>%
  st_join(steekproefkader_dissolve) %>%
  filter(!is.na(aanwezig)) %>%
  st_transform(4326)

mgrs_steekproefkader_specifiek %>%
  mutate(show_color = ifelse(!toegankelijk, "red",
                             ifelse(meetnet, "yellow", "orange"))) %>%
  st_transform(crs = 4326) %>%
  leaflet() %>%
  addTiles() %>%
  addPolygons(data = enr_show, label = ~reservaat, fillColor = "blue", group = "erkende natuurreservaten", weight = 1) %>%
  addPolygons(data = anb_show, label = ~type,  fillColor = "blue", group = "gebieden in beheer van ANB", weight = 1) %>%
  addPolygons(color = ~show_color, label = ~ranking_rel, group = "mgrs hokken") %>%
  addCircleMarkers(data = aanwezig, label = ~str_c(bron, ": ", status), group = "waarnemingen") %>%
  addLayersControl(
   overlayGroups = c("mgrs hokken", "waarnemingen", "erkende natuurreservaten", "gebieden in beheer van ANB"),
  options = layersControlOptions(collapsed = FALSE)
  )
```

# Resultaat opslaan

Het resultaat slaan we op als een geopackage met naam `steekproefkader_vermiljoenkever.gpkg`.
Het veld `meetnet` geeft aan welke hokken geselecteerd werden voor het meetnet.

Aan deze geopackage voegen we ook volgende layers toe:

+ ANB domeinen
+ ENR
+ waarnemingen uit meetnetten.be en waarnemingen.be (inclusief nulwaarnemingen)

```{r}
st_write(mgrs_steekproefkader_specifiek, "../output/steekproefkader_vermiljoenkever.gpkg", layer = "mgrs_steekproefkader", driver = "gpkg", delete_layer = TRUE)

enr %>%
  select(beheerder, reservaat) %>%
  st_write("../output/steekproefkader_vermiljoenkever.gpkg", layer = "natuurreservaten", driver = "gpkg", delete_layer = TRUE)

anb_patrimonium %>%
  select(type, eigenaar, rechten_anb, domein_id, beheerregio) %>%
  st_write("../output/steekproefkader_vermiljoenkever.gpkg", layer = "anb_domein", driver = "gpkg", delete_layer = TRUE)

aantallen_sf %>%
  st_write("../output/steekproefkader_vermiljoenkever.gpkg", layer = "aantallen", driver = "gpkg", delete_layer = TRUE)
```
# ANimatie verspreiding

```{r}
belgium <- gisco_get_nuts(nuts_level = 2, country = "Belgium", resolution = "01") %>%
  st_transform(crs = 31370)

flanders <- belgium %>%
  filter(NUTS_NAME %in% c("Prov. Antwerpen", 
                          "Prov. Oost-Vlaanderen", 
                          "Prov. West-Vlaanderen", 
                          "Prov. Vlaams-Brabant", 
                          "Prov. Limburg (BE)"))
```


```{r}
library(gganimate)
library(transformr)


time_range <- tibble(meetnet = "Vermiljoenkever",
                     jaar = c(min(mgrs_aantallen_summary$jaar_min):max(mgrs_aantallen_summary$jaar_min)))

mgrs_aantallen_jaar <- mgrs_aantallen_summary %>%
  mutate(meetnet = "Vermiljoenkever") %>%
  left_join(time_range, by = "meetnet") %>%
  filter(jaar >= jaar_min) %>%
  filter(aanwezig) %>%
  mutate(nieuw = jaar == jaar_min)

mgrs_centroid <- read_sf("../data/grts_master_mgrs_flanders.gpkg", "cell_center") %>%
  st_transform(crs = 31370)
  
mgrs_aantallen_jaar <- mgrs_centroid %>%
  inner_join(mgrs_aantallen_jaar, by = "cellcode") 

animation <-  ggplot(data = mgrs_aantallen_jaar) +
  geom_sf(data = flanders, alpha = 0.2, colour = "grey") +
  geom_sf(colour = "green", size = 4, alpha = 0.6) +
  theme_void() +
  transition_time(jaar)  +
  enter_fade() +
  ggtitle('      Jaar: {frame_time}',
          subtitle = '        Waarnemingen Vermiljoenkever')

gganimate::animate(animation, 
                   #7 years - we want 7 frames
                   nframes = nrow(time_range),
                   #This tell it how fast to go
                   fps = 1)

anim_save("../output/vermiljoenkever_animatie.gif") 
```




