---
title: "Steekproeftrekking zeggekorfslak"
author: "Toon Westra"
format: 
  html:
    embed-resources: true
editor: source
date: "2025-08-22"
toc: true
number-sections: true
code-fold: true
lang: nl
execute:
  echo: false
  warning: false
---

```{r}
#|label: setup  
#|output: false

library(tidyverse)
library(INBOtheme)
library(sf)
library(leaflet)
library(leafpop)
library(mapview)
library(DT)
library(units)
library(n2khab)
library(inbodb)
library(git2rdata)
library(grtsdb)
library(kableExtra)
library(units)

conflicted::conflicts_prefer(dplyr::filter)

```

## Opbouw steekproefkader

### Verspreidingsdata

#### Meetnetten.be

```{r}
#| label: query-data-meetnetten
#| eval: FALSE 

con_mn <- connect_inbo_dbase("S0008_00_Meetnetten")

data_mn <- get_meetnetten_observations(connection = con_mn,
                                       scheme_name = "Zeggekorfslak",
                                       collect = TRUE)

data_mn %>%
  write_csv2(str_c("../data/aantallen_zeggekorfslak_", Sys.Date(), ".csv"))

```

```{r}
#| label: read-data-meetnetten 

data_mn <- read_csv2("../data/aantallen_zeggekorfslak_2025-08-26.csv")

data_mn <- data_mn %>%
  mutate(jaar = year(start_date),
         id = str_c("mn_", sample_id)) %>%
  select(id, soort = scheme, jaar, datum = start_date, locatie = location, aantal = count, kleed = life_stage, x, y) %>%
  mutate(bron = "meetnetten.be") %>%
  st_as_sf(coords = c("x", "y"), crs = 4326) %>%
  st_transform(crs = 31370)

```


#### Waarnemingen.be

De data uit waarnemingen.be zijn samengevoegd in het bestand `data_mollusken.tsv` (downloaden uit [deze google drive](https://drive.google.com/drive/folders/1hoSdfHeq2pYntenFCujae8RS_q_w91X7) folder en bewaren in `data` folder van dit project). 

```{r}
#| label: read-data-waarnemingen

data_wnm <- read_vc(file = "processed/data_mollusken",
                             root = fileman_up("soortenmeetnetten-queries")) %>%
  mutate(id = str_c("wnm_", id)) %>%
  select(id, soort = meetnet, jaar, datum, locatie, aantal, kleed, x, y, gebied, validatie) %>%
  mutate(nieuwe_locatie = is.na(locatie),
         locatie = ifelse(is.na(locatie),
                          ifelse(gebied != "" & !is.na(gebied), gebied, str_c("nieuw_", id)),
                          locatie)) %>%
  select(-gebied) %>%
  mutate(bron = "waarnemingen.be") %>%
  filter(soort == "Zeggekorfslak") %>%
  st_as_sf(coords = c("x", "y"), crs = 31370)
  
```

#### Bijkomende data INBO

Het bestand 'Zkorf30112016.shp' bevat bijkomende data verzameld door het INBO.
Het bestand bevindt zich in [deze google drive folder](https://drive.google.com/drive/folders/1mKINx4usyTrs_m_JSZnlPca4dJdBwfEE).

```{r}
#| label: read-data-inbo

data_inbo <- read_sf("../data/Zkorf30112016.shp", crs = 31370) %>%
  mutate(soort = "Zeggekorfslak") %>%
  select(id = OBJECTID, soort, datum = MaxVandatu, aantal = MaxVanaant) %>%
  mutate(id = str_c("inbo_", id),
         jaar = year(datum),
         bron = "inbo_extra")
```

#### Overzicht

```{r}
#| label: combine-all-data

data_all <- data_mn %>%
  bind_rows(data_wnm) %>%
  bind_rows(data_inbo)

```

@fig-all-data geeft een overzicht van de waarnemingen van zeggekorfslak.

```{r}
#| label: fig-all-data
#| fig-cap: Overzicht waarnemingen zeggekorfslak

aanwezig <- data_all %>%
  filter(aantal > 0)

afwezig <- data_all %>%
  filter(aantal == 0)

mapview(aanwezig, 
        layer.name = "zeggekorfslak aanwezig",
        zcol = "bron",
        popup = popupTable(aanwezig, zcol = c("datum", "aantal", "kleed", "bron")),
        alpha = 0.5) +
mapview(afwezig,
        layer.name = "nulwaarnemingen",
        cex = 1, 
        col.regions = "grey",
        alpha = 0.5)

```

```{r}
#| label: write-all-data
#| eval: FALSE  

data_all %>%
  st_write("../output/data_zeggekorfslak.gpkg")
```

### Potentieel leefgebied

#### Defenitie potentieel leefgebied Zeggekorfslak

In het monitoringsprotocol (Packet et al., 2018) wordt het potentieel leefgebied als volg gedefinieerd:

+ selectie polygonen van de Habitatkaart met een van volgende bwk-codes: 
  +`mc` (Grote zeggenvegetaties)
  + `mr` (Rietland)
  + `vn` (Nitrofiel alluviaal elzenbos)
  + `vm` (Elzenbroek)
  + `md` (Drijfzoom en/of drijftil)
  + `hfc` (Moerasspirearuigte)
+ selectie van polygonen
  + met een van volgende bwk-codes: 
    + `mk` (Alkalisch laagveen)
    + `mp` (Duinpanvegetaties)
    + `sf` (Vochtig wilgenstruweel op voedselrijke bodem)
    + `va` (Alluviaal elzen-essenbos)
    + `vc`(Bronbos)
    + `hc` (Dotterbloemgrasland)
  + EN gelegen op een afstand van maximaal 100 meter van een een polygoon met `mc` (Grote zeggenvegetaties)

```{r}
#| label: define-potential-habitat

habitatmap <- read_habitatmap()

habitatmap_stdized <- read_habitatmap_stdized()

bwk_code_grote_zegge <- "^mc$"

bwk_codes_leefgebied_strikt <- c("^mc$|^mr$|^vn$|^vm$|^md$|^hfc$")
bwk_codes_leefgebied_extra <- c("^mk$|^mp$|^sf$|^va$|^vc$|^hc$")

bwk_codes_leefgebied_ruim <- c("mc|mr|vn|vm|md|hfc")
bwk_codes_leefgebied_extra_ruim <- c("mk|mp|sf|va|vc|hc")

bwk_codes_leefgebied_variant <- c("mc|^vm$|^md$|^hfc$")
bwk_codes_leefgebied_variant_extra <- c("^mk$|^mp$|^sf$|^va$|^vc$|^hc$|^mr$|^vn$")
```

Op basis van de [Habitatkaart (versie 2023)](https://zenodo.org/records/10353508) maken we een kaart van het leefgebied, door te selecteren op bovenstaande codes, inclusief de verschillende varianten op de codes (bv. naast `mr` ook `k(mr)`, `mrb°`, enz...). 
@tab-bwk-pothab geeft een overzicht van alle geselecteerde BWK-codes als we het potentieel leefgebied op die manier afleiden en toont ook  de oppervlakte van de polygonen per BWK-code.

```{r}
#| label: potential-habitatmap

leefgebied_basis_ruim <- habitatmap %>%
  filter(str_detect(bwk_label, bwk_codes_leefgebied_ruim))

mc_ruim <- habitatmap %>%
  filter(str_detect(bwk_label, "mc")) %>%
  mutate(type_leefgebied = "mc_ruim")

mc_ruim_union <-  mc_ruim %>%
  group_by(type_leefgebied) %>%
  summarise(n_pol = n()) %>%
  ungroup()

leefgebied_extra_ruim <- habitatmap %>%
  filter(str_detect(bwk_label, bwk_codes_leefgebied_extra_ruim)) %>%
  mutate(distance_to_mc = drop_units(st_distance(geometry, mc_ruim_union))) %>%
  filter(distance_to_mc <= 100) %>%
  filter(!polygon_id %in% leefgebied_basis_ruim$polygon_id)

leefgebied_ruim <- bind_rows(leefgebied_basis_ruim,
                             leefgebied_extra_ruim) %>%
  mutate(type_leefgebied = "ruim")

leefgebied_ruim_union <-  leefgebied_ruim %>%
  group_by(type_leefgebied) %>%
  summarise(n_pol = n()) %>%
  ungroup()

```

```{r}
#| label: tab-bwk-pothab
#| tbl-cap: Overzicht BWK-codes die deeluitmaken van potentieel leefgebied Zeggekorfslak

overzicht_codes <- leefgebied_ruim %>%
  st_drop_geometry() %>%
  separate_rows(bwk_label, sep = " \\+ ") %>%
  select(polygon_id, bwk_label, area_m2) %>%
  filter(str_detect(bwk_label, bwk_codes_leefgebied_ruim) |
           str_detect(bwk_label, bwk_codes_leefgebied_extra_ruim)) %>%
  mutate(code_leefgebied_strikt = str_extract(bwk_label, str_c(bwk_codes_leefgebied_ruim, bwk_codes_leefgebied_extra_ruim, sep = "|"))) %>%
  group_by(code_leefgebied_strikt, bwk_label) %>%
  summarise(n = n(),
            opp_ha = round(sum(area_m2)/10000, 1)) %>%
  arrange(desc(n)) %>%
  ungroup() %>%
  arrange(code_leefgebied_strikt)

  overzicht_codes %>%
    group_by(code_leefgebied_strikt) %>%
    mutate(bwk_label2 = str_replace(bwk_label,  "\\*", "\\\\*")) %>%
    summarise(bwk_codes = str_c(str_c(bwk_label2, " (", opp_ha, " ha)"), collapse = "; ")) %>%
    select("bwk-code hoofdgroep" = code_leefgebied_strikt, "geselecteerde bwk-codes uit Habitatkaart en oppervlakte" = bwk_codes) %>%
    kable() %>%
    kable_styling() %>%
    collapse_rows(1)
```

Na evaluatie van bovenstaande tabel en op basis van expertkennis verfijnen we de afbakening van het leefgebied als volgt:

  + enkel voor `mc` selecteren we alle varianten/combinaties uit de tweede kolom, voor de overige codes selecteren we enkel de 'zuivere' variant uit de eerste kolom
+ `mr` (Rietland) en `vn` (Nitrofiel alluviaal elzenbos) selecteren we enkel als die gelegen zijn op een afstand van een polygoon met `mc` (of een variant die mc bevat)

```{r}

selectie_leefgebied_variant_basis <- habitatmap_leefgebied_basis_ruim %>%
  st_drop_geometry() %>%
  separate_rows(bwk_label, sep =  " \\+ ") %>%
  filter(str_detect(bwk_label, bwk_codes_leefgebied_variant)) %>%
  select(polygon_id, bwk_label)

leefgebied_variant_basis <- habitatmap %>%
  filter(polygon_id %in% selectie_leefgebied_basis$polygon_id)

selectie_leefgebied_variant_extra <- habitatmap %>%
  st_drop_geometry() %>%
  separate_rows(bwk_label, sep =  " \\+ ") %>%
  filter(str_detect(bwk_label, bwk_codes_leefgebied_variant_extra)) %>%
  select(polygon_id, bwk_label)

leefgebied_variant_extra <- habitatmap %>%
  filter(polygon_id %in% selectie_leefgebied_variant_extra$polygon_id) %>%
  filter(!polygon_id %in% habitatmap_leefgebied_variant_basis$polygon_id) %>%
  mutate(distance_to_mc = drop_units(st_distance(geometry, habitatmap_mc_ruim_union))) %>%
  filter(distance_to_mc <= 100)

leefgebied_variant <- bind_rows(habitatmap_leefgebied_variant_basis,
                                   habitatmap_leefgebied_variant_extra) %>%
  mutate(type_leefgebied = "basis + extra variant")

leefgebied_variant_union <-  habitatmap_leefgebied_variant %>%
  group_by(type_leefgebied) %>%
  summarise(n_pol = n()) %>%
  ungroup()

#st_write(habitatmap_leefgebied_variant, "../output/meetnet_zeggekorfslak.gpkg", "potentieel_leefgebied_2023", driver = "gpkg")

```

```{r}
habitatmap_stdized <- read_habitatmap_stdized()

habitatmap_rbbmc <- habitatmap_stdized$habitatmap_types %>%
  filter(type == "rbbmc") 

leefgebied_rbbmc <- habitatmap_stdized$habitatmap_polygons %>%
  inner_join(habitatmap_rbbmc, by = "polygon_id") %>%
  mutate(type_leefgebied = "rbbmc")

leefgebied_rbbmc_union <-  leefgebied_rbbmc %>%
  group_by(type_leefgebied) %>%
  summarise(n_pol = n()) %>%
  ungroup()

st_write(leefgebied_rbbmc, "../output/inhaalslag_zeggekorfslak.gpkg", "rbbmc", driver = "gpkg", delete_layer = TRUE)
```

## GRTS grid

We maken een 250 m x 250 m grid met een unieke grts-ranking voor elke gridcel.

```{r}
#| label: make-grts-grid

cellsize <- 250

bbox_sampleframe <- read_admin_areas(dsn = "flanders") %>%
  st_buffer(dist = cellsize * 2) %>%
  st_bbox()

xmin <- floor(bbox_sampleframe$xmin/1000)*1000 - cellsize / 2
ymin <- floor(bbox_sampleframe$ymin/1000)*1000 - cellsize / 2
xmax <- ceiling(bbox_sampleframe$xmax/1000)*1000 + cellsize / 2
ymax <- ceiling(bbox_sampleframe$ymax/1000)*1000 + cellsize / 2

# we add a row or a column when we have an odd number of rows or columns
# otherwise the grid created with grtsdb package is not correct (point coordinates are not in the center of the cell)

xres <- (xmax - xmin) / cellsize
yres <- (ymax - ymin) / cellsize

is_odd <- function(x){round(x/2) != x/2}

if (is_odd(xres)) {
  xmin = xmin - cellsize
}

if (is_odd(yres)) {
  ymin = ymin - cellsize
}

xres <- (xmax - xmin) / cellsize
yres <- (ymax - ymin) / cellsize

bbox <- rbind(
  x = c(xmin, xmax),
  y = c(ymin, ymax)
)

db <- connect_db()
  
add_level(bbox = bbox, cellsize = cellsize, grtsdb = db)
 
full_grid <- extract_sample(
  grtsdb = db, samplesize = 1000000, bbox = bbox, cellsize = cellsize
)

steekproefkader_hok <- full_grid %>%
  mutate(geom = str_c("POLYGON ((", x1c - cellsize / 2, " ", x2c - cellsize / 2, 
                                ",", x1c + cellsize / 2, " ", x2c - cellsize / 2,
                                ",", x1c + cellsize / 2, " ", x2c + cellsize / 2,
                                ",", x1c - cellsize / 2, " ", x2c + cellsize / 2,
                                ",", x1c - cellsize / 2, " ", x2c - cellsize / 2, "))")) %>%
  st_as_sf(wkt = "geom", crs = 31370)

```
`
De steekproef is reproduceerbaar op basis van de database `grts.sqlite`.

### Aanwezigheid van zeggekorfslak per hok

```{r}
aanwezigheid_hok <- data_all %>%
  st_join(steekproefkader_hok) %>%
  st_drop_geometry() %>%
  mutate(aanwezigheid = ifelse(aantal > 0, "aanwezig", "afwezig")) %>%
  group_by(ranking, soort) %>%
  mutate(tot_aantal = sum(aantal),
         locatie = str_c(unique(locatie), collapse = ";")) %>%
  ungroup() %>%
  group_by(ranking, soort, locatie, tot_aantal, aanwezigheid) %>%
  summarise(jaar_max = max(jaar),
            n_points = n(),
            bron = str_c(unique(bron), collapse = "; ")) %>%
  ungroup()

aanwezigheid_hok_wide <- aanwezigheid_hok %>%
  pivot_wider(names_from = aanwezigheid,
              values_from = c(jaar_max, n_points, bron))

steekproefkader_hok_aanwezig <- steekproefkader_hok %>%
  inner_join(aanwezigheid_hok_wide, by = "ranking") %>%
  mutate(selectie_aanwezigheid = ifelse(tot_aantal <= 0, FALSE,
                                        ifelse(is.na(jaar_max_afwezig), TRUE,
                                               ifelse((jaar_max_afwezig - jaar_max_aanwezig) > 6 & n_points_afwezig >= 3, FALSE, TRUE))))

```

### Potentieel leefgebied per hok

```{r}
leefgebied_hok_inters <- steekproefkader_hok %>%
  st_intersection(leefgebied_variant) %>%
  mutate(area = st_area(geom)) %>%
  st_drop_geometry()

leefgebied_hok <- leefgebied_hok_inters %>%
  group_by(ranking) %>%
  summarise(opp_leefgebied_ha = sum(drop_units(area)) / 10000) %>%
  ungroup() %>%
  mutate(prop_leefgebied = round(opp_leefgebied_ha / (2.50 * 2.50), 3)) %>%
  filter(prop_leefgebied > 0.01)

steekproefkader_leefgebied <- steekproefkader_hok %>%
  inner_join(leefgebied_hok, by = "ranking")

```

```{r}
rbbmc_hok_inters <- steekproefkader_hok %>%
  st_intersection(leefgebied_rbbmc) %>%
  mutate(area = st_area(geom)) %>%
  st_drop_geometry()

rbbmc_hok <- rbbmc_hok_inters %>%
  group_by(ranking) %>%
  summarise(opp_rbbmc_ha = sum(drop_units(area)) / 10000) %>%
  ungroup() %>%
  mutate(prop_rbbmc = round(opp_rbbmc_ha / (2.50 * 2.50), 3)) %>%
  filter(prop_rbbmc > 0.01)

steekproefkader_leefgebied <- steekproefkader_hok %>%
  inner_join(leefgebied_hok, by = "ranking")

```

```{r}
selectie_hok_aanwezig <- steekproefkader_hok_aanwezig %>%
  filter(selectie_aanwezigheid)

data_all <- data_all %>%
  mutate(aanwezigheid = ifelse(aantal > 0, "aanwezig", "afwezig"))

mapview(selectie_hok_aanwezig) +
mapView(habitatmap_leefgebied_variant_union, col.regions = "green", alpha = 0.5) +
 mapView(habitatmap_leefgebied_rbbmc_union, col.regions = "darkgreen", alpha = 0.5) +
 mapview(data_all, 
        layer.name = "aanwezigheid zeggekorfslak",
        zcol = c("aanwezigheid"),
        popup = popupTable(aanwezig, zcol = c("datum", "aantal", "kleed", "bron")),
        alpha = 0.3,
        cex = 2)

```
