---
title: "Steekproeftrekking zeggekorfslak"
author: "Toon Westra"
format: 
  html:
    embed-resources: true
editor: source
date: "2025-09-04"
toc: true
number-sections: true
code-fold: true
lang: nl
execute:
  echo: false
  warning: false
  message: false
---

```{r}
#| label: setup  
#| output: false
#| cache: false

library(tidyverse)
library(INBOtheme)
library(sf)
library(leaflet)
library(leafpop)
library(mapview)
library(DT)
library(units)
library(n2khab)
library(inbodb)
library(git2rdata)
library(grtsdb)
library(kableExtra)
library(units)

conflicted::conflicts_prefer(dplyr::filter)

```

## Data voor opbouw steekproefkader

### Verspreidingsdata

#### Meetnetten.be

```{r}
#| label: query-data-meetnetten
#| eval: FALSE 

con_mn <- connect_inbo_dbase("S0008_00_Meetnetten")

counts_mn <- get_meetnetten_observations(connection = con_mn,
                                       scheme_name = "Zeggekorfslak",
                                       collect = TRUE)

visits_mn <- get_meetnetten_visits(connection = con_mn,
                                       scheme_name = "Zeggekorfslak",
                                       collect = TRUE)

counts_mn %>%
  write_csv2(str_c("../data/aantallen_zeggekorfslak_", Sys.Date(), ".csv"))

visits_mn %>%
  write_csv2(str_c("../data/bezoeken_zeggekorfslak_", Sys.Date(), ".csv"))

locaties_mn <- get_meetnetten_locations(connection = con_mn,
                                       scheme_name = "Zeggekorfslak")

locaties_mn <- locaties_mn$main_locations

locaties_mn <- st_write(locaties_mn, str_c("../data/locaties_zeggekorfslak_", Sys.Date(), ".gpkg"))
```

```{r}
#| label: read-data-meetnetten 

counts_mn <- read_csv2("../data/aantallen_zeggekorfslak_2025-08-26.csv")

visits_mn <- read_csv2("../data/bezoeken_zeggekorfslak_2025-09-01.csv")

locaties_mn <- st_read("../data/locaties_zeggekorfslak_2025-09-01.gpkg", quiet = TRUE)

data_mn <- visits_mn %>%
  select(scheme, visit_id, location, bezoek_status = visit_status, start_date, opmerking = notes) %>%
  left_join(select(counts_mn, visit_id, sample_id, count, life_stage, x, y), by = c("visit_id")) %>%
  mutate(jaar = year(start_date),
         id = str_c("mn_", sample_id)) %>%
  select(id, soort = scheme, jaar, datum = start_date, locatie = location, bezoek_status, opmerking, aantal = count, kleed = life_stage, x, y) %>%
  mutate(nieuwe_locatie = FALSE,
         bron = "meetnetten.be",
         validatie = "goedgekeurd")

data_mn_union <- data_mn %>%
  filter(!is.na(x)) %>%
  st_as_sf(coords = c("x", "y"), crs = 4326) %>%
  st_transform(31370) %>%
  group_by(soort) %>%
  summarise(n = n()) %>%
  ungroup()
```


#### Waarnemingen.be

De data uit waarnemingen.be zijn samengevoegd in het bestand `INBODATAVR-439_zegge-korfslak_wbe_VL_DumpTem20250831.csv` (downloaden uit [deze google drive](https://drive.google.com/drive/folders/116iKx0i02a0Rmf4h-_OYLC6UmFvs86fO) folder en bewaren in `data` folder van dit project). 
De dataset bevat alle waarnemingen van zeggekorfslak t.e.m. 31-08-2025.

```{r}
#| label: read-data-waarnemingen

data_wnm <- read_csv2("../data/INBODATAVR-439_zegge-korfslak_wbe_VL_DumpTem20250831.csv") %>%
  mutate(id = str_c("wnm_", wn_id),
         soort = "Zeggekorfslak",
         datum = as.Date(datum, format = "%d/%m/%Y"),
         jaar = year(datum),
         validatie = ifelse(str_detect(status, "Goedgekeurd"), "goedgekeurd", "onbehandeld")
         ) %>%
  st_as_sf(coords = c("x", "y"), crs = 31370, remove = FALSE) %>%
  st_join(select(st_transform(locaties_mn, crs = 31370), locatie = location)) %>%
  select(id, soort, jaar, datum, locatie, aantal, kleed, x, y, gebied, validatie) %>%
  mutate(nieuwe_locatie = is.na(locatie),
         locatie = ifelse(is.na(locatie),
                          ifelse(gebied != "" & !is.na(gebied), gebied, str_c("nieuw_", id)),
                          locatie)) %>%
  select(-gebied) %>%
  mutate(bron = "waarnemingen.be") %>%
  st_drop_geometry()

data_wnm_remove <- data_wnm %>%
  st_as_sf(coords = c("x", "y"), crs = 31370) %>%
  mutate(distance_mn = drop_units(st_distance(geometry, data_mn_union))) %>%
  semi_join(data_mn, by = c("locatie", "datum")) %>%
  filter(distance_mn < 100)

data_wnm <- data_wnm  %>%
  anti_join(data_wnm_remove, by = "id") %>%
  filter(kleed != "lege schelp of losse klep") %>%
  group_by(bron, soort, id,  jaar, datum, locatie, nieuwe_locatie, x, y, validatie) %>%
  summarise(aantal = sum(aantal)) %>%
  ungroup()

check <- data_wnm %>%
  group_by(id) %>%
  filter(n() > 1)
  
```

```{r, eval = FALSE}
#| label: read-data-inbo

locaties_mn <- locaties_mn %>%
  st_transform(crs = 31370)

data_inbo <- read_sf("../data/Zkorf30112016.shp", crs = 31370) %>%
  mutate(soort = "Zeggekorfslak") %>%
  select(id = OBJECTID, soort, datum = MaxVandatu, aantal = MaxVanaant) %>%
  st_join(select(locaties_mn, locatie = location)) %>%
  mutate(id = str_c("inbo_", id),
         jaar = year(datum),
         bron = "inbo_extra")

data_all_buffer <- data_all_sf %>%
  st_buffer(dist = 25) %>%
  mutate(jaar_wnm = year(datum)) %>%
  select(jaar_wnm)

 data_inbo_remove <- data_inbo %>%
  mutate(distance_mn = round(drop_units(st_distance(geometry, data_all_union)), 0)) %>%
  st_join(data_all_buffer) %>%
  st_drop_geometry() %>%
  filter(jaar == jaar_wnm)
 
 data_inbo <- data_inbo %>%
   anti_join(data_inbo_remove, by = "id") %>%
   filter(year(datum) >= 2000)
```

#### Overzicht

```{r}
#| label: combine-all-data

data_all <- data_mn %>%
  bind_rows(data_wnm)

data_all_sf <- data_mn %>%
  filter(!is.na(x)) %>%
  st_as_sf(coords = c("x", "y"), crs = 4326) %>%
  st_transform(31370) %>% 
  bind_rows(data_wnm %>%
              st_as_sf(coords = c("x", "y"), crs = 31370))

status_locatie <- data_all %>%
  group_by(soort, locatie, nieuwe_locatie) %>%
  arrange(jaar, bron, validatie) %>%
  summarise(aantal_individuen_goedgekeurd = sum(aantal * (validatie == "goedgekeurd")),
            aantal_individuen_niet_beoordeeld = sum(aantal * (validatie == "niet beoordeeld")),
            aantal_bezoeken = n_distinct(datum, locatie),
            n_punten = n(),
            locatie_status = ifelse("Geen veldwerk mogelijk - locatie ongeschikt" %in% bezoek_status, "locatie ongeschikt",
                            ifelse("Geen veldwerk mogelijk - locatie ontoegankelijk" %in% bezoek_status, "locatie ontoegankelijk", "locatie bezocht")),
            bron = str_c(unique(bron), collapse = "; "),
            jaar = str_c(unique(jaar), collapse = "; "),
            validatie = sum(validatie == "goedgekeurd") > 0 ) %>%
  ungroup() %>%
  mutate(validatie = ifelse(validatie, "goedgekeurd", "niet beoordeeld")) %>%
  mutate(locatie_status = ifelse(locatie_status != "locatie bezocht", locatie_status,
                                 ifelse(aantal_individuen_goedgekeurd > 0, "aanwezig_goedgekeurd",
                                        ifelse(aantal_individuen_niet_beoordeeld > 0, "aanwezig_niet_beoordeeld",
                                               ifelse(n_punten >= 5, "afwezig", "onvoldoende onderzocht")))))

status_locatie_sf <- locaties_mn %>%
  select(locatie = location) %>%
  left_join(select(status_locatie, locatie, locatie_status), by = "locatie") %>%
  mutate(locatie_status = ifelse(is.na(locatie_status), "niet onderzocht", locatie_status)) %>%
  st_transform(crs = 31370)

```

@fig-all-data geeft een overzicht van de waarnemingen van zeggekorfslak en de status van de locaties die onderdeel uitmaakten van de inhaalslag.

```{r}
#| label: fig-all-data
#| fig-cap: Overzicht waarnemingen zeggekorfslak

aanwezig <- data_all_sf %>%
  filter(aantal > 0)

afwezig <- data_all_sf %>%
  filter(aantal == 0)

mapview(status_locatie_sf, 
        layer.name = "locaties inhaalslag",
        zcol = "locatie_status",
        alpha = 0.5,
        map.types = "OpenStreetMap") +
mapview(aanwezig, 
        layer.name = "zeggekorfslak aanwezig",
        zcol = "bron",
        col.region = c("red", "blue"),
        popup = popupTable(aanwezig, zcol = c("datum", "aantal", "kleed", "bron")),
        alpha = 0.5) +
mapview(afwezig,
        layer.name = "nulwaarnemingen",
        cex = 1, 
        col.regions = "grey",
        alpha = 0.5)

```

```{r}
#| label: write-all-data
#| eval: FALSE  

data_all %>%
  st_write("../output/data_zeggekorfslak.gpkg")
```

### Potentieel leefgebied

#### Defenitie potentieel leefgebied Zeggekorfslak

In het monitoringsprotocol (Packet et al., 2018) wordt het potentieel leefgebied als volg gedefinieerd:

+ selectie polygonen van de Habitatkaart met een van volgende bwk-codes: 
  + `mc` (Grote zeggenvegetaties)
  + `mr` (Rietland)
  + `vn` (Nitrofiel alluviaal elzenbos)
  + `vm` (Elzenbroek)
  + `md` (Drijfzoom en/of drijftil)
  + `hfc` (Moerasspirearuigte)
+ selectie van polygonen
  + met een van volgende bwk-codes: 
    + `mk` (Alkalisch laagveen)
    + `mp` (Duinpanvegetaties)
    + `sf` (Vochtig wilgenstruweel op voedselrijke bodem)
    + `va` (Alluviaal elzen-essenbos)
    + `vc`(Bronbos)
    + `hc` (Dotterbloemgrasland)
  + EN gelegen op een afstand van maximaal 100 meter van een een polygoon met `mc` (Grote zeggenvegetaties)

```{r}
#| label: define-potential-habitat

bwk_code_grote_zegge <- "^mc$"

bwk_codes_leefgebied_strikt <- c("^mc$|^mr$|^vn$|^vm$|^md$|^hfc$")
bwk_codes_leefgebied_extra <- c("^mk$|^mp$|^sf$|^va$|^vc$|^hc$")

bwk_codes_leefgebied_ruim <- c("mc|mr|vn|vm|md|hfc")
bwk_codes_leefgebied_extra_ruim <- c("mk|mp|sf|va|vc|hc")

bwk_codes_leefgebied_variant <- c("mc|^vm$|^md$|^hfc$")
bwk_codes_leefgebied_variant_extra <- c("^mk$|^mp$|^sf$|^va$|^vc$|^hc$|^mr$|^vn$")
```

Op basis van de [Habitatkaart (versie 2023)](https://zenodo.org/records/10353508) maken we een kaart van het leefgebied, door te selecteren op bovenstaande codes, inclusief de verschillende varianten op de codes (bv. naast `mr` ook `k(mr)`, `mrb°`, enz...). 
@tbl-bwk-pothab geeft een overzicht van alle geselecteerde BWK-codes als we het potentieel leefgebied op die manier afleiden en toont ook  de oppervlakte van de polygonen per BWK-code.

```{r}
#| label: potential-habitatmap
#| eval: false

habitatmap <- read_habitatmap()

leefgebied_basis_ruim <- habitatmap %>%
  filter(str_detect(bwk_label, bwk_codes_leefgebied_ruim))

mc_ruim <- habitatmap %>%
  filter(str_detect(bwk_label, "mc")) %>%
  mutate(type_leefgebied = "mc_ruim")

mc_ruim_union <-  mc_ruim %>%
  group_by(type_leefgebied) %>%
  summarise(n_pol = n()) %>%
  ungroup()

leefgebied_extra_ruim <- habitatmap %>%
  filter(str_detect(bwk_label, bwk_codes_leefgebied_extra_ruim)) %>%
  mutate(distance_to_mc = drop_units(st_distance(geometry, mc_ruim_union))) %>%
  filter(distance_to_mc <= 100) %>%
  filter(!polygon_id %in% leefgebied_basis_ruim$polygon_id)

leefgebied_ruim <- bind_rows(leefgebied_basis_ruim,
                             leefgebied_extra_ruim) %>%
  mutate(type_leefgebied = "ruim")

leefgebied_ruim %>%
  st_write("../data/leefgebied_zeggekorfslak.gpkg", "leefgebied_ruim")

rm(habitatmap)
```

```{r}
#| label: read-potential-habitatmap

leefgebied_ruim <- st_read("../data/leefgebied_zeggekorfslak.gpkg", "leefgebied_ruim", quiet = TRUE)

leefgebied_ruim_union <-  leefgebied_ruim %>%
  group_by(type_leefgebied) %>%
  summarise(n_pol = n()) %>%
  ungroup()

```


```{r}
#| label: tbl-bwk-pothab
#| tbl-cap: Overzicht BWK-codes die deeluitmaken van potentieel leefgebied Zeggekorfslak

overzicht_codes <- leefgebied_ruim %>%
  st_drop_geometry() %>%
  separate_rows(bwk_label, sep = " \\+ ") %>%
  select(polygon_id, bwk_label, area_m2) %>%
  filter(str_detect(bwk_label, bwk_codes_leefgebied_ruim) |
           str_detect(bwk_label, bwk_codes_leefgebied_extra_ruim)) %>%
  mutate(code_leefgebied_strikt = str_extract(bwk_label, str_c(bwk_codes_leefgebied_ruim, bwk_codes_leefgebied_extra_ruim, sep = "|"))) %>%
  group_by(code_leefgebied_strikt, bwk_label) %>%
  summarise(n = n(),
            opp_ha = round(sum(area_m2)/10000, 1)) %>%
  arrange(desc(n)) %>%
  ungroup() %>%
  arrange(code_leefgebied_strikt)

  overzicht_codes %>%
    group_by(code_leefgebied_strikt) %>%
    mutate(bwk_label2 = str_replace(bwk_label,  "\\*", "\\\\*")) %>%
    summarise(bwk_codes = str_c(str_c(bwk_label2, " (", opp_ha, " ha)"), collapse = "; ")) %>%
    select("bwk-code hoofdgroep" = code_leefgebied_strikt, "geselecteerde bwk-codes uit Habitatkaart en oppervlakte" = bwk_codes) %>%
    kable() %>%
    kable_styling() %>%
    collapse_rows(1)
```

Na evaluatie van bovenstaande tabel en op basis van expertkennis verfijnen we de afbakening van het leefgebied als volgt:

  + enkel voor `mc` selecteren we alle varianten/combinaties uit de tweede kolom, voor de overige codes selecteren we enkel de 'zuivere' variant uit de eerste kolom
+ `mr` (Rietland) en `vn` (Nitrofiel alluviaal elzenbos) selecteren we enkel als die gelegen zijn op een afstand van een polygoon met `mc` (of een variant die mc bevat)

```{r}
#| label: potentieel-leefgebied-variant
#| eval: false

habitatmap <- read_habitatmap()

selectie_leefgebied_variant_basis <- leefgebied_basis_ruim %>%
  st_drop_geometry() %>%
  separate_rows(bwk_label, sep =  " \\+ ") %>%
  filter(str_detect(bwk_label, bwk_codes_leefgebied_variant)) %>%
  select(polygon_id, bwk_label)

leefgebied_variant_basis <- habitatmap %>%
  filter(polygon_id %in% selectie_leefgebied_variant_basis$polygon_id)

selectie_leefgebied_variant_extra <- habitatmap %>%
  st_drop_geometry() %>%
  separate_rows(bwk_label, sep =  " \\+ ") %>%
  filter(str_detect(bwk_label, bwk_codes_leefgebied_variant_extra)) %>%
  select(polygon_id, bwk_label)

leefgebied_variant_extra <- habitatmap %>%
  filter(polygon_id %in% selectie_leefgebied_variant_extra$polygon_id) %>%
  filter(!polygon_id %in% leefgebied_variant_basis$polygon_id) %>%
  mutate(distance_to_mc = drop_units(st_distance(geometry, mc_ruim_union))) %>%
  filter(distance_to_mc <= 100)

leefgebied_variant <- bind_rows(leefgebied_variant_basis,
                                   leefgebied_variant_extra) %>%
  mutate(type_leefgebied = "basis + extra variant")

st_write(leefgebied_variant, "../data/leefgebied_zeggekorfslak.gpkg", "leefgebied_variant")

# leefgebied_variant_polygons <-  leefgebied_variant_union %>%
#   st_cast("POLYGON")

rm(habitatmap)
```

```{r}
#| label: read-potentieel-leefgebied-variant

leefgebied_variant <- st_read("../data/leefgebied_zeggekorfslak.gpkg", "leefgebied_variant", quiet = TRUE)

leefgebied_variant_union <-  leefgebied_variant %>%
  group_by(type_leefgebied) %>%
  summarise(n_pol = n()) %>%
  ungroup()
```


```{r}
habitatmap_stdized <- read_habitatmap_stdized()

habitatmap_rbbmc <- habitatmap_stdized$habitatmap_types %>%
  filter(type == "rbbmc") 

leefgebied_rbbmc <- habitatmap_stdized$habitatmap_polygons %>%
  inner_join(habitatmap_rbbmc, by = "polygon_id") %>%
  mutate(type_leefgebied = "rbbmc")

leefgebied_rbbmc_union <-  leefgebied_rbbmc %>%
  group_by(type_leefgebied) %>%
  summarise(n_pol = n()) %>%
  ungroup()

# st_write(leefgebied_rbbmc, "../output/inhaalslag_zeggekorfslak.gpkg", "rbbmc", driver = "gpkg", delete_layer = TRUE)

rm(habitatmap_stdized)
```

## GRTS grid

We maken een 250 m x 250 m grid met een unieke grts-ranking voor elke gridcel.

```{r}
#| label: make-grts-grid

cellsize <- 250

bbox_sampleframe <- read_admin_areas(dsn = "flanders") %>%
  st_buffer(dist = cellsize * 2) %>%
  st_bbox()

xmin <- floor(bbox_sampleframe$xmin/1000)*1000 - cellsize / 2
ymin <- floor(bbox_sampleframe$ymin/1000)*1000 - cellsize / 2
xmax <- ceiling(bbox_sampleframe$xmax/1000)*1000 + cellsize / 2
ymax <- ceiling(bbox_sampleframe$ymax/1000)*1000 + cellsize / 2

# we add a row or a column when we have an odd number of rows or columns
# otherwise the grid created with grtsdb package is not correct (point coordinates are not in the center of the cell)

xres <- (xmax - xmin) / cellsize
yres <- (ymax - ymin) / cellsize

is_odd <- function(x){round(x/2) != x/2}

if (is_odd(xres)) {
  xmin = xmin - cellsize
}

if (is_odd(yres)) {
  ymin = ymin - cellsize
}

xres <- (xmax - xmin) / cellsize
yres <- (ymax - ymin) / cellsize

bbox <- rbind(
  x = c(xmin, xmax),
  y = c(ymin, ymax)
)

db <- connect_db()
  
add_level(bbox = bbox, cellsize = cellsize, grtsdb = db)
 
full_grid <- extract_sample(
  grtsdb = db, samplesize = 1000000, bbox = bbox, cellsize = cellsize
)

steekproefkader_hok <- full_grid %>%
  mutate(geom = str_c("POLYGON ((", x1c - cellsize / 2, " ", x2c - cellsize / 2, 
                                ",", x1c + cellsize / 2, " ", x2c - cellsize / 2,
                                ",", x1c + cellsize / 2, " ", x2c + cellsize / 2,
                                ",", x1c - cellsize / 2, " ", x2c + cellsize / 2,
                                ",", x1c - cellsize / 2, " ", x2c - cellsize / 2, "))")) %>%
  st_as_sf(wkt = "geom", crs = 31370)

```

De steekproef is reproduceerbaar op basis van de database `grts.sqlite`.

## Kenmerken per hok

### Aanwezigheid van zeggekorfslak

Voor elk hok van het GRTS-grid bepalen we:

+ totaal aantal individuen van zeggekorfslak
+ jaar van meest recente waarneming van minstens 1 individu
+ jaar van meest recente nulwaarneming
+ aantal punten met waarneming van minstens 1 individu
+ aantal punten met nulwaarneming

```{r}
#| label: aanwezigheid-hok

aanwezigheid_hok <- data_all_sf %>%
  st_join(steekproefkader_hok) %>%
  st_drop_geometry() %>%
  mutate(aanwezigheid = ifelse(aantal > 0, "aanwezig", "afwezig")) %>%
  group_by(ranking, soort) %>%
  mutate(tot_aantal = sum(aantal),
         locatie = str_c(unique(locatie), collapse = ";")) %>%
  ungroup() %>%
  group_by(ranking, soort, locatie, tot_aantal, aanwezigheid) %>%
  summarise(jaar_max = max(jaar),
            n_points = n(),
            bron = str_c(unique(bron), collapse = "; ")) %>%
  ungroup()

aanwezigheid_hok_wide <- aanwezigheid_hok %>%
  pivot_wider(names_from = aanwezigheid,
              values_from = c(jaar_max, n_points, bron))

steekproefkader_hok_aanwezig <- steekproefkader_hok %>%
  left_join(aanwezigheid_hok_wide, by = "ranking") %>%
  mutate(selectie_aanwezigheid = ifelse(tot_aantal <= 0, FALSE,
                                        ifelse(is.na(jaar_max_afwezig), TRUE,
                                               ifelse((jaar_max_afwezig - jaar_max_aanwezig) > 6 & n_points_afwezig >= 3, FALSE, TRUE))))

```

### Potentieel leefgebied per hok

We berekenen binnen elk hok de proportie van:

+ potentieel leefgebied (variant)
+ rbb mc

```{r}
#| label: leefgebied-hok

leefgebied_hok_inters <- steekproefkader_hok %>%
  st_intersection(leefgebied_variant) %>%
  mutate(area = st_area(geom)) %>%
  st_drop_geometry()

leefgebied_hok <- leefgebied_hok_inters %>%
  group_by(ranking) %>%
  summarise(opp_leefgebied_ha = sum(drop_units(area)) / 10000) %>%
  ungroup() %>%
  mutate(prop_leefgebied = round(opp_leefgebied_ha / (2.50 * 2.50), 3)) %>%
  filter(prop_leefgebied > 0.01)

rbbmc_hok_inters <- steekproefkader_hok %>%
  st_intersection(leefgebied_rbbmc) %>%
  mutate(opp_rbbmc_ha = drop_units(st_area(geom)) * phab/100)  %>%
  st_drop_geometry()

rbbmc_hok <- rbbmc_hok_inters %>%
  group_by(ranking) %>%
  summarise(opp_rbbmc_ha = sum(opp_rbbmc_ha) / 10000) %>%
  ungroup() %>%
  mutate(prop_rbbmc = round(opp_rbbmc_ha / (2.50 * 2.50), 3)) %>%
  filter(prop_rbbmc > 0.01)

steekproefkader_kenm <- steekproefkader_hok_aanwezig %>%
  left_join(leefgebied_hok, by = "ranking") %>%
  left_join(rbbmc_hok, by = "ranking") %>%
  filter(!(is.na(opp_leefgebied_ha) & is.na(soort)))

```

### Status locatie inhaalslag

De status van de locaties (zoekgebieden) in de inhaalslag heeft volgende categorieën:

+ locatie ongeschikt
+ locatie ontoegankelijk
+ zeggekorfslak aanwezig
+ zeggekorfslak afwezig (nulwaarnemingen voor minstens 5 punten)
+ locatie onvoldoende onderzocht (minder dan 5 nulwaarnemingen)
+ locatie niet onderzocht (geen waarnemingen)

Voor elk hok bepalen we de status van de inhaalslag locatie waarmee het overlapt.

```{r}

#| label: inhaalslag-status-hok

status_hok <- steekproefkader_hok %>%
  st_join(status_locatie_sf, largest = TRUE) %>%
  st_drop_geometry() %>%
  filter(!is.na(locatie)) %>%
  select(ranking, locatie_inhaalslag = locatie, locatie_status)

steekproefkader_kenm <- steekproefkader_hok_aanwezig %>%
  left_join(leefgebied_hok, by = "ranking") %>%
  left_join(rbbmc_hok, by = "ranking") %>%
  left_join(status_hok, by = "ranking") %>%
  filter(!(is.na(opp_leefgebied_ha) & is.na(soort)))
```

## Selectie hokken in steekproefkader

Vooraleer we een steekproef trekken moeten we bepalen welke hokken tot het steekproefkader behoren.
Hierbij moeten we een afweging maken tussen:

+ voldoende trefkans per hok
+ voldoende representativiteit van het steekproefkader (er is nog een groot deel van het potentieel leefgebied niet onderzocht, maar de trefkans is er laag)

Als basis selecteren we de hokken met recente aanwezigheid van zeggekorfslak.
Meer concreet gaat het om alle hokken met effectieve waarnemingen van zeggekorfslak sinds 2008.

Sommige hokken bevatten naast effectieve waarnemingen ook nulwaarnemingen.
Deze hokken worden niet weerhouden indien:

+ er minstens 3 nulwaarnemingen in het hok liggen
+ EN, de meest recente effectieve waarneming minstens 6 jaar ouder is dan de meest recente nulwaarneming 

Naast de hokken met effectieve waarnemingen van zeggekorfslak, kunnen volgende 'uitbreidingen' van het steekproefkader overwogen worden:

+ uitbreiding 1: 
  + hokken in inhaalslag locatie met aanwezigheid van de soort, maar geen (nul)waarnemingen in het hok zelf (zeggekorfslak werd dus wel waargenomen in een ander hok binnen de inhaalslag locatie)
  + EN minstens 10 % rbb mc of 75% leefgebied (om voldoende trefkans te verzekeren)
  
+ uitbreiding 2: 
  + hokken in niet of onvoldoende onderzochte inhaalslag locaties
  + EN minstens 20 % rbb mc (om voldoende trefkans te verzekeren)

```{r}
#| label: selectie-hok-steekproefkader

steekproefkader_basis <- steekproefkader_kenm %>%
  filter(selectie_aanwezigheid) %>%
  mutate(type_selectie = "basis")

steekproefkader_uitbreiding1 <- steekproefkader_kenm %>%
  filter(locatie_status == "aanwezig_goedgekeurd", 
         prop_rbbmc >= 0.10 | prop_leefgebied >= 0.75) %>%
  filter(!ranking %in% steekproefkader_basis$ranking) %>%
  filter(is.na(n_points_afwezig) | n_points_afwezig < 1) %>%
  mutate(type_selectie = "uitbreiding1")

steekproefkader_uitbreiding2 <- steekproefkader_kenm %>%
  filter(locatie_status %in% c("niet onderzocht", "onvoldoende onderzocht") | is.na(locatie_status), 
         prop_rbbmc >= 0.20) %>%
  filter(!ranking %in% steekproefkader_basis$ranking) %>%
  filter(!ranking %in% steekproefkader_uitbreiding1$ranking) %>%
  filter(is.na(n_points_afwezig) | n_points_afwezig < 1) %>%
  mutate(type_selectie = "uitbreiding2")

N <- 60

steekproefkader_select <- steekproefkader_basis %>%
  bind_rows(steekproefkader_uitbreiding1) %>%
  bind_rows(steekproefkader_uitbreiding2) %>%
  mutate(ranking_rel = rank(ranking),
         steekproef = ranking_rel <= N)
# 
# steekproefkader_select %>%
#   select(locatie, ranking, ranking_rel, type_selectie, tot_aantal, jaar_max_aanwezig, prop_leefgebied, prop_rbbmc, bron_aanwezig, locatie_inhaalslag, locatie_status) %>%
#   st_write(dsn = "../output/steekproefkader_zeggekorfslak.gpkg", "hokken_250", delete_layer = TRUE)
```

@fig-steekproefkader toont een overzicht van de selectie van de hokken, de puntlocaties met waarnemingen van minstens 1 individu en polygonen met potentieel leefgebied.

```{r}
#| label: fig-steekproefkader
#| fig.cap: Overzicht hokken steekproefkader

mapview(steekproefkader_select,
        layer.name = "selectie hokken",
        zcol = "type_selectie",
        map.types = "OpenStreetMap") +
mapview(aanwezig, 
      layer.name = "zeggekorfslak aanwezig",
      cex = 2,
      col.region = "black",
      popup = popupTable(aanwezig, zcol = c("datum", "aantal", "kleed", "bron")),
      alpha = 0.5) +
# mapview(leefgebied_variant,
#         alpha = 0.5,
#         color = "white") +
mapview(leefgebied_rbbmc,
        col.region = "darkgreen",
        color = "white",
        alpha = 0.5)
  
```

@tbl-overzicht-sk geeft het aantal hokken in het steekproefkader per type selectie en het aantal hokken in de steekproef (indien beide uitbreidingen zouden weerhouden worden).

```{r}
#| label: tbl-overzicht-sk
#| tbl-cap: Aantal hokken in steekproefkader en steekproef

overzicht_hokken_steekproefkader <- steekproefkader_select %>%
  st_drop_geometry() %>%
  group_by(type_selectie) %>%
  summarise(n_steekproefkader = n(),
            n_steekproef = sum(steekproef)) %>%
  ungroup()

overzicht_hokken_steekproefkader %>%
  kable() %>%
  kable_styling()

```

## Steekproef

We stellen voor om 60 hokken te selecteren die in een meetcyclus van 6 jaar worden geteld.