---
title: "Aanmaak gis-laag met barrieres voor afbakening gebieden"
author: "Toon Westra, Thierry Onkelinx"
output: 
  bookdown::html_document2
---

```{r setup, include=FALSE}
library(knitr)
opts_chunk$set(
  cache = FALSE,
  autodep = TRUE,
  fig.height = 2.8,
  fig.width = 5.9,
  echo = FALSE,
  message = FALSE,
  warning = FALSE
)
```

```{r settings, cache = FALSE}
library(rgdal)
library(rgeos)
library(sf)
library(tidyverse)

doel.crs <- "+init=epsg:31370"
```


# Inleiding

We maken in dit document gebruik wan publiek beschikbare geografische informatie. We gebruiken data over wegen, spoorwegen en waterlopen van [OpenStreetMap](http://www.openstreetmap.org). Deze data is beschikaar onder een [Open Data Commons Open Database Licence (ODbL)](http://opendatacommons.org/licenses/odbl/). Als afbakening van administratieve grenzen gebruiken we het [voorlopig referentiebestand gemeentengrenzen, toestand 29/01/2016](https://download.agiv.be/Producten/Detail?id=1217). Deze kaartlagen worden door [AGIV](http://www.agiv.be) ter beschikking gesteld onder een Gratis Open Licentie.


